臺灣高等法院刑事判決　　　　　　　　99年度上訴字第3602號
上　訴　人　臺灣桃園地方法院檢察署檢察官
上　訴　人
即　被　告　陳俊豪
選任辯護人　韓邦財律師
　　　　　　許惠君律師
　　　　　　陳俊隆律師
上　訴　人
即　被　告　王韻茹
上　訴　人
即　被　告　蔡宇哲
上　訴　人
即　被　告　邱智群
上三人共同
選任辯護人　陳俊隆律師
上　訴　人
即　被　告　洪呈豪
選任辯護人　景玉鳳律師
　　　　　　陳家良律師
上　訴　人
即　被　告　邱謙華
上　訴　人
即　被　告　游文鴻
上二人共同
選任辯護人　李明諭律師
　　　　　　陳逸華律師
上　訴　人
即　被　告　董冠宗
選任辯護人　紀亙彥律師
上　訴　人
即　被　告　黃劭瑋
選任辯護人　毛仁全律師
上　訴　人
即　被　告　李孫豪
選任辯護人　陳俊隆律師
　　　　　　李銘洲律師
　　　　　　湯其瑋律師
上　訴　人
即　被　告　施鈞騰
上　訴　人
即　被　告　賴正宜
上二人共同
選任辯護人　梁　治律師
上　訴　人
即　被　告　曾正丞
上　訴　人
即　被　告　陳明澧
上二人共同
指定辯護人　(義務辯護)方正彬律師
上列上訴人因被告被訴傷害致死案件，不服臺灣桃園地方法院98
年度訴字第290 號，中華民國99年7 月28日第一審判決（起訴案
號：臺灣桃園地方法院檢察署97年度偵字第23919 號）及追加起
訴（案號：98年度偵字第5863號、第10270 號），提起上訴，本
院判決如下：
    主  文
原判決關於陳俊豪、蔡宇哲、王韻茹、邱謙華、董冠宗、黃劭瑋
、李孫豪、邱智群、洪呈豪、游文鴻部分撤銷。
陳俊豪、邱謙華、李孫豪、董冠宗、王韻茹、黃劭瑋、邱智群、
洪呈豪、游文鴻、蔡宇哲共同傷害人之身體，因而致人於死，陳
俊豪，累犯，處有期徒刑捌年；邱謙華，處有期徒刑捌年；游文
鴻，處有期徒刑柒年捌月；李孫豪，處有期徒刑柒年陸月；董冠
宗、蔡宇哲，各處有期徒刑柒年肆月；王韻茹、黃劭瑋、邱智群
，各處有期徒刑柒年參月；洪呈豪，處有期徒刑柒年壹月。扣案
之木刀壹支沒收。
其他上訴駁回。
    事  實
一、陳俊豪於民國96年間因妨害自由案件，經本院判處有期徒刑
    8 月，減為有期徒刑4 月確定，於97年5 月8 日執行完畢。
二、緣吳睿勳與鄰居簡世琦及友人李後福在桃園縣桃園市○○街
    32號吳睿勳住處喝酒、聊天，並找來綽號「小茹」王韻茹、
    綽號「小萍」傳播小姐前來坐陪，嗣吳睿勳因故與王韻茹起
    爭執，吳睿勳因而對王韻茹動粗、毛手毛腳，王韻茹深覺委
    屈，撥打電話覓尋男友陳俊豪前來為其出氣。而陳俊豪於97
    年11月11日深夜至翌日凌晨間之案發前某時，駕駛車牌號碼
    3759-MV 號自用小客車（下稱C 車）搭載邱謙華、游文鴻及
    某真實姓名年籍不詳綽號「許桑」之成年男子，由蔡宇哲駕
    駛車牌號碼7250-KR 號自用小客車（下稱F 車）搭載曾正丞
    ，共同前往位在桃園縣桃園市○○路與中山路交岔路口附近
    之某家卡拉OK店飲酒，飲畢，陳俊豪即駕駛C 車搭載邱謙華
    、游文鴻及「許桑」，前往桃園縣平鎮市某家賭場。於抵達
    該賭場後約半小時內即97年11月12日凌晨2 時20分許，陳俊
    豪接獲擔任傳播小姐之女友王韻茹以行動電話告知被酒客揮
    打巴掌，王韻茹並稱其在桃園縣桃園市○○街之巨遠眼鏡行
    旁卡拉OK店等待陳俊豪前來搭救，因王韻茹於電話中發出哭
    聲，陳俊豪心感急躁難安，便要求在旁之邱謙華、游文鴻及
    「許桑」共搭一車前往協助搭救而獲應允。於陳俊豪駕駛C
    車搭載邱謙華、游文鴻及「許桑」前往搭救之車程途中，陳
    俊豪又以行動電話聯絡蔡宇哲告知王韻茹被打之事並邀約增
    援，蔡宇哲即回答陳俊豪稱會趕赴搭救，為與陳俊豪同車之
    邱謙華、游文鴻及「許桑」聽聞確知王韻茹被打之事，但陳
    俊豪因不熟路況而無法覓得巨遠眼鏡行之確切所在地點，陳
    俊豪便在附近開車繞路尋找，同車之邱謙華見陳俊豪覓路無
    著且為增加前往人數，邱謙華旋以行動電話聯絡身在他處偕
    朋友飲酒之董冠宗詢問如何前往長壽街並邀約增援。董冠宗
    即要求與其同行之黃劭瑋、李孫豪、邱智群、洪呈豪、施鈞
    騰及賴正宜、陳明澧（以上2 人雖搭車前往民族路陸橋下及
    案發現場，但無積極證據該2 人與其被告有犯意聯絡或行為
    分擔，詳後述）前往相助，由李孫豪駕駛車牌號碼3352-VR
    自用小客車（下稱D 車）搭載董冠宗、黃劭瑋、邱智群，由
    賴正宜駕駛車牌號碼5P-8662 號自用小客車（下稱E 車）搭
    載洪呈豪、施鈞騰、陳明澧，依董冠宗之指示共同駕車前行
    。接著陳俊豪仍以行動電話聯繫王韻茹問路，隨後陳俊豪乃
    將C 車開至桃園縣桃園市○○路橋下，而與D 車、E 車一行
    人會合，陳俊豪在該路橋下繼續撥打行動電話向王韻茹確認
    所在地點，邱謙華、游文鴻及「許桑」則在該路橋下下車與
    D 車、E 車一行人談話溝通狀況，C 車、D 車、E 車一行人
    旋在該路橋下分配C 車、D 車、E 車車內棍棒，待陳俊豪向
    王韻茹問明路線便駕駛C 車搭載邱謙華、游文鴻及「許桑」
    前行，而D 車、E 車一行人即各搭乘原車一路跟隨在後。
三、迨於97年11月12日凌晨2 時20分許至2 時50分許間，在桃園
    縣桃園市○○街32號巨遠眼鏡行之店前巷道，已停有由傳播
    司機李烘昌所駕駛之車牌號碼7272-HF 號自用小客車（下稱
    A 車）、由傳播老闆朱良進所駕駛之車牌號碼5L-5302 號自
    用小客車（下稱B 車），對王韻茹揮打巴掌之酒客吳睿勳已
    顯醉態背抵該店店門立於B 車右側車頭旁，而吳睿勳之友人
    李後福與朱良進在路旁交談，此際王韻茹之行動未受限制可
    得自由離去，但王韻茹堅持等待陳俊豪到場，王韻茹並要求
    吳睿勳尚須道歉才肯罷休。隨後：
  (一)朱良進見巷道入口處有來車燈光，即迎向駛入巷道之C 車，
    C 車駛到B 車車後停下，朱良進上前欲與C 車車內之人打招
    呼，C 車一停則車上之陳俊豪、邱謙華、「許桑」、游文鴻
    均未曾觀望，立刻分別從駕駛座、副駕駛座、左後座、右後
    座下車，其中「許桑」、游文鴻分持棍棒、鐵棍各1 支。邱
    謙華一自C 車下車直接走到B 車右側車頭旁接近吳睿勳、李
    後福，游文鴻一自C 車下車立刻看向跟隨在後之D 車，陳俊
    豪、「許桑」、黃劭瑋各自下車立刻上前與朱良進招呼交談
    ，朱良進立於B 車左側車身旁面朝陳俊豪、「許桑」方向簡
    單交代發生何事完畢後，陳俊豪、「許桑」便均走到B 車右
    側車頭旁圍著吳睿勳。
  (二)正值陳俊豪、邱謙華、「許桑」、游文鴻下車向前之際，D
    車駛到C 車車後停下，D 車一停，車上之黃劭瑋、李孫豪、
    董冠宗、邱智群均未曾觀望，立刻分別從左後座、駕駛座、
    副駕駛座、右後座下車，其中李孫豪、董冠宗各持鋁棒1 支
    ，游文鴻旋將前開所持之鐵棍1 支交給在旁經過向前之邱智
    群，接著游文鴻另從C 車右後座取出木製球棒1 支，黃劭瑋
    、李孫豪、董冠宗、邱智群便均走到B 車右側車頭旁圍著吳
    睿勳。
  (三)E 車駛到D 車車後停下，游文鴻在C 車右側車身旁向右後方
    側身面朝李孫豪及E 車車內之人，游文鴻以右手平舉木製球
    棒1 支，面朝後方而以木製球棒1 支指向後方，示意後方之
    洪呈豪上前拿取該球棒。
  (四)原本身在A 車車上之王韻茹從副駕駛座下車，李烘昌便駕駛
    A 車前行慢速駛離現場，王韻茹見陳俊豪帶來C 車、D 車、
    E 車一行人，即自B 車右側車頭旁退往B 車左側車頭旁，陳
    俊豪、朱良進、王韻茹均在B 車左側車頭旁面朝吳睿勳為人
    圍住之處觀望。
  (五)E 車車上之賴正宜、施鈞騰、陳明澧、洪呈豪先後分別從駕
    駛座、副駕駛座、右後座、左後座下車，洪呈豪走到C 車右
    側車身旁傾身拿取游文鴻交付之上開木製球棒1 支，游文鴻
    便立刻走到B 車右側車頭旁圍著吳睿勳，陳明澧則直接走到
    B 車右側車頭旁站在眾人圍著吳睿勳之處，施均騰、洪呈豪
    亦前後加入圍繞之人群。
  (六)F 車自巷道對向處駛入，F 車尚未停妥，F 車車上之曾正丞
    未曾觀望立刻從副駕駛座下車，曾正丞一自F 車下車直接走
    到B 車右側車頭旁圍著吳睿勳，蔡宇哲仍在F 車車上負責停
    車。
四、吳睿勳在B 車右側車頭旁，李後福面對包圍吳睿勳之人而立
    於吳睿勳身前約一步的距離，經邱謙華向王韻茹確認甩巴掌
    之酒客為吳睿勳後，洪呈豪又將游文鴻所交付之木製球棒1
    支轉交黃劭瑋，陳俊豪、王韻茹、邱謙華、董冠宗、黃劭瑋
    、李孫豪、邱智群、洪呈豪、游文鴻、「許桑」眼見當下他
    寡我眾之情勢，明知已無強將王韻茹帶離現場之需要，雖無
    主觀上無殺害吳睿勳故意，然在客觀上可預見頭部係人體重
    要器官，且極其脆弱，如多人亂棒毆擊、或徒手推打、或以
    腳踢踹酒醉之人頭部、身體，將使其頭部受重創，或因酒後
    平衡感較差，而易跌倒致頭部撞擊地面或硬物，均極易造成
    他人腦部嚴重受傷，導致死亡結果之可能，而主觀上未預見
    ，共同基於普通傷害之犯意聯絡，推由董冠宗持鋁棒1 支、
    黃劭瑋持木製球棒1 支、李孫豪持鋁棒1 支接續執器械或以
    徒手、腳踹等方式痛毆吳睿勳，吳睿勳即被打倒在地，但仍
    繼續遭到毆擊，此時F 車車上之蔡宇哲從駕駛座下車，蔡宇
    哲手持木刀一自F 車下車立刻直接走到B 車右側車頭旁圍著
    吳睿勳，蔡宇哲眼見吳睿勳遭在場之人毆擊倒地，明知已無
    協助陳俊豪搭救王韻茹之需要，蔡宇哲雖亦無置吳睿勳於死
    之主觀故意，然在客觀上可預見繼續毆擊遭人亂棒打倒在地
    之人，將可能造成他人死亡之結果，而主觀上未預見，共同
    基於普通傷害之犯意聯絡，甫至吳睿勳倒地之處，即以木刀
    毆擊倒在地上之吳睿勳，使吳睿勳受有雙額及右顳挫傷、肋
    膜於肋椎關節周圍瘀青出血、左股外側挫傷、顱內出血、腦
    部硬腦膜下腔出血及蜘蛛網膜下腔出血、腦疝脫併腦室出血
    、局部腦實質出血等傷害，嗣經警方接獲吳睿勳之鄰居簡世
    琦之妻葉美秀報案前往現場處理，吳睿勳經送醫急救後，延
    至97年11月17日下午3 時許，仍因上開毆擊導致中樞神經性
    休克不治死亡。
五、案經吳睿勳之父吳健成訴由桃園縣政府警察局桃園分局、內
    政部警政署刑事警察局分別移送臺灣桃園地方法院檢察署檢
    察官偵查起訴及追加起訴。
    理  由
壹、證據能力
一、被告陳俊豪、董冠宗、黃劭偉、洪呈豪、李孫豪、邱智群、
    王韻茹、邱謙華、游文鴻、蔡宇哲（以下稱被告陳俊豪等10
    人）警詢筆錄之證據能力：
    按刑事訴訟法第159 條第1 項規定：「被告以外之人於審判
    外之言詞或書面陳述，除法律有規定者外，不得作為證據」
    ；其立法本旨係以證人於審判外之言詞或書面陳述，屬於傳
    聞證據，此項證據，當事人無從直接對於原供述者加以詰問
    ，以擔保其真實性，法院亦無從直接接觸證人而審酌其證言
    之憑信性，違背直接審理及言詞審理之原則，除具有必要性
    及信用性情況之除外者外，原則上不認其有容許性，自不具
    證據能力；至所謂具有必要性及信用性情況者，例如刑事訴
    訟法第159 條之1 、之2 、之3 、之4 、之5 情形，仍例外
    認其有證據能力，然此乃係指法院未於審判期日傳喚相關證
    人到庭，案件僅能依靠該等證人於審判外之陳述以為判斷之
    情形，始需就該等審判外供述證據嚴格依照刑事訴訟法第15
    9 條之1 至之5 所定要件一一檢視各該證人之供述，作為證
    據之資格。倘法院已經依據當事人聲請傳喚證人到庭接受檢
    辯雙方之交互詰問，則法院既已透過直接、言詞審理方式檢
    驗過該證人之前之證詞，當事人之反對詰問權亦已受到保障
    得以完全行使之情況下，該等審判外證據除有其他法定事由
    （例如：非基於國家公權力正當行使所取得或私人非法取得
    等，而有害公共利益，即以一般證據排除法則為判斷），應
    認該審判外供述已得透過審判程式之詰問檢驗，而取得作為
    證據之資格，亦即其審判外供述與審判中供述相符部分，顯
    然已經構成具備可信之特別情狀，當然有證據資格（實務上
    之作用常為引用該等陳述與審判中陳述相符，強化該證人供
    述之可信度），其不符部分作為檢視審判中所為供述可信與
    否之彈劾證據，當無不許之理，甚者，其不符部分倘係於司
    法警察、檢察事務官調查中之供述，作為認定被告犯罪與否
    或不構成犯罪與否之證據，亦僅需依照刑事訴訟法第159 條
    之2 規定，斟酌其審判外供述作成外部環境、製作過程、內
    容、功能等情況認為之前供述較為可信，即可取得證據之資
    格，而作為認定事實之證據資格（最高法院94年度台上字第
    2507號、95年度台上字第2515號判決要旨參照）。查共同被
    告董冠宗、黃劭偉、洪呈豪、李孫豪、邱智群於警詢時之陳
    述，雖屬其他被告以外之人於審判外之陳述，惟被告董冠宗
    於原審、本院審理時（見原審卷(四)第106 頁背面至第111 頁
    、本院卷(三)第33頁背面至第35頁）、被告黃劭偉於原審（見
    原審卷(四)第111 頁背面至第115 頁）、被告洪呈豪於原審、
    本院審理時（見原審卷(五)第12頁背面至第16頁、本院卷(三)第
    30頁背面至第31頁）、被告李孫豪於原審時（見原審卷(四)第
    115 頁背面至第118 頁）、被告邱智群於原審時（見原審卷
    (五)第9 頁至第12頁）、被告陳俊豪於原審、本院審理時（見
    原審卷(四)第14頁背面至第18頁、本院卷(三)第161 頁至第164
    頁）、被告王韻茹於原審、本院審理時（見原審卷(四)第18背
    面至第21頁、本院卷(三)第153 頁至第155 頁）、被告邱謙華
    於原審、本院審理時（見原審卷(四)第106 頁背面至第111 頁
    、本院卷(二)第167 頁正、背面）、被告游文鴻於原審、本院
    審理時（見原審卷(四)第68頁背面至第73頁、本院卷(三)第165
    頁至第167 頁）、被告蔡宇哲於原審、本院審理時（見原審
    卷(四)第24頁至第28頁、本院卷(二)第155 頁背面至第159 頁）
    行交互詰問，足以保障其他被告之對質詰問權。此外，上述
    被告陳俊豪等10人對於警詢筆錄之製作過程亦從未表示有何
    違背其自由意志之情形，復無證據可認其等於警詢時所為之
    陳述係公務員違背法定程序所取得，是被告陳俊豪等10人上
    揭警詢之供述自可排除受不當干擾之因素，且斯時距離案發
    時間較近，且被告陳俊豪等10人在案發不久，不知其他共犯
    之情狀，斯時情況慌亂，亦較少權衡利害關係，接受警方詢
    問較無暇思及如何掩飾卸責，而渠等當時記憶較為鮮明而無
    錯誤、遺漏之情形，自具有相當之可信性，而被告陳俊豪等
    10人先前陳述與審判中之證述不符部分，因渠等於警詢時之
    證述具有較可信之特別情況，且為證明犯罪事實存否所必要
    （詳後述），自得為證據，並容許以之作為彈劾其等於法院
    審理時所為陳述之憑信性，用以爭執其先後不一致陳述之證
    明力。
二、被告陳俊豪、董冠宗、黃劭偉、洪呈豪、李孫豪、邱智群、
    陳俊豪、王韻茹、游文鴻、蔡宇哲、證人簡世琦、李後福於
    檢察官偵訊時筆錄之證據能力：
    按被告以外之人於偵查中向檢察官所為陳述，除顯有不可信
    之情況者外，得為證據，刑事訴訟法第159 條之1 第2 項定
    有明文。偵查中對被告以外之人（包括證人、鑑定人、告訴
    人、被害人及共同被告等）所為之偵查筆錄，或被告以外之
    人向檢察官所提之書面陳述，性質上均屬傳聞證據。惟現階
    段刑事訴訟法規定檢察官代表國家偵查犯罪、實施公訴，依
    法其有訊問被告、證人及鑑定人之權，證人、鑑定人且須具
    結，而實務運作時，檢察官偵查中向被告以外之人所取得之
    陳述，原則上均能遵守法律規定，不致違法取供，其可信度
    極高，故被告以外之人前於偵查中已具結而為證述，除反對
    該項供述得具有證據能力之一方，已釋明顯有不可信之情況
    外，不宜以該證人未能於審判中接受他造之反對詰問為由，
    即遽指該證人於偵查中之陳述不具證據能力。經查，本件被
    告陳俊豪等10人及證人簡世琦、李後福於檢察官偵訊時之陳
    述，雖屬被告以外之人於審判外之陳述，惟其等已或於原審
    、或於本院審理時行交互詰問，足以保障其他被告對質詰問
    權，且前開偵查中之證詞業經具結（見97年度偵字第23919
    號卷第91、118、144、180、237、243、253頁、98年度他字
    第1104號卷(一)第56、64、94、126、136、176 頁），自筆錄
    內容觀之，並無不正取供之情事，亦無顯不可信之情況，依
    諸上開規定，其等偵查中之證言均具有證據能力。
三、按法院或檢察官得囑託醫院、學校或其他相當之機關、團體
    為鑑定，或審查他人之鑑定，並準用刑事訴訟法第203 條至
    第206 條之1 規定；須以言詞報告或說明時，得命實施鑑定
    或審查之人為之，同法第208 條第1 項定有明文。又法院或
    檢察官依刑事訴訟法第208 條第1 項前段規定囑託鑑定機關
    實施鑑定所為之書面報告（刑事訴訟法第206 條第1 項規定
    參照），依刑事訴訟法第159 條修正立法理由之說明，核屬
    該條所稱「除法律有規定者外」之範圍，為傳聞之例外，應
    具有證據能力，是以若受囑託之機關之鑑定結果實質上符合
    待證事實需求，該鑑定結果即有證據能力。故卷附之臺灣桃
    園地方法院檢察署檢驗報告書及法務部法醫研究所解剖報告
    書、鑑定報告書，分別係臺灣桃園地方法院檢察署檢驗員、
    法務部法醫研究所受檢察官囑託鑑定所為之書面報告，依前
    揭說明，前開書面資料均有證據能力。又卷附之相驗屍體證
    明書，係檢察官依其執行相驗屍體職務時就被害人死因所製
    作之職務上證明文書，查無「顯有不可信之情況」，依刑事
    訴訟法第159 條之4 第1 款規定，該等文書應有證據能力。
    再者，長庚醫療財團法人林口長庚紀念醫院診斷證明書及病
    歷資料，係醫院醫師本於專業知識於業務上作成之證明文書
    、紀錄文書，具有相當之中立性，均屬於法定之傳聞例外情
    形，且核無不可信之情況，依刑事訴訟法第159 條之4 第2
    款規定，亦有證據能力。至扣案之鐵棍、木刀同屬非供述性
    證據，無傳聞法則之適用，俱有證據能力。
四、除上述外，本院以下援引之其餘證據資料，其中關於刑事訴
    訟法第164 條第2 項規定「證物如係文書」之「文書」部分
    ，係屬「證物」範圍即可為證據之文書，已經依法踐行調查
    證據之程序（提示或告以要旨），自具有證據能力，另關於
    同法第159 條第一項規定「被告以外之人於審判外之書面陳
    述」之「書面陳述」，被告、選任辯護人及檢察官均同意作
    為證據，本院審酌該等書面作成時之狀況，並無不宜作為證
    據之情事，依刑事訴訟法第159 條之5 第2 項規定，自得作
    為證據。
貳、實體部分
甲、撤銷改判部分
一、訊據被告陳俊豪等10人固均坦認至案發現場，惟均否認上揭
    犯行，分別辯稱如下：
  (一)被告陳俊豪辯稱：我無打人之意思，且我駕車抵達案發現場
    後，係第一位下車了解狀況之人，未見後方到來一行人中有
    人手持棍棒下車，在其他人攻擊被害人吳睿勳、李後福過程
    中，有阻擋在場之人不要再攻擊被害人，並要求將李後福送
    醫，之後局面混亂非伊可得控制云云。
  (二)被告王韻茹辯稱：我被吳睿勳揮打巴掌後，僅撥打行動電話
    要求被告陳俊豪帶我離開現場，在陳俊豪到達現場後僅跟他
    說不要打人，不知會有多人到達案發現場，亦未曾授意被告
    陳俊豪尋人毆擊吳睿勳出氣，並無與在場之人有何犯意聯絡
    、行為分擔云云。
  (三)被告邱謙華辯稱：我與其他同案被告均無傷害犯意聯絡，僅
    應陳俊豪邀約，前往案發現場營救王韻茹，雖有打電話連絡
    董冠宗，但僅要董冠宗陪同一起過去看看，不知會發生衝突
    ，亦不知他人車上放有棍棒，在現場我亦未持棍棒毆擊吳睿
    勳，其他共同被告董冠宗、黃劭瑋、李孫豪、蔡宇哲其後臨
    時另起傷害吳睿勳犯意，已逾原先共同計畫範圍，是吳睿勳
    遭毆打致死，與我無相當因果關係云云
  (四)被告董冠宗辯稱：我雖有持鋁棒1 支毆打吳睿勳，但未毆擊
    吳睿勳頭部，毆擊吳睿勳部位，並非致命部位，所為自與吳
    睿勳死亡之結果無關云云。
  (五)被告黃劭瑋辯稱：我下車後雖有自洪呈豪手中接過球棒1支
    毆打吳睿勳，迨打了幾下後又還給洪呈豪，而我未毆擊吳睿
    勳頭部，依鑑定報告顯示，吳睿勳係因頭部遭重擊而死，而
    我未打吳睿勳頭部，對於其他被告是否毆擊吳睿勳頭部，無
    法預見，故我的行為與吳睿勳之死亡無關云云。
  (六)被告李孫豪辯稱：我雖有持鋁棒1 支毆打吳睿勳的背部，但
    未打吳睿勳的頭部，吳睿勳死亡與我無關云云。
  (七)被告游文鴻辯稱：於搭車前往案發現場途中，陳俊豪指示我
    到案發現場須將棍棒分配他人，我係依陳俊豪之指示而為，
    且未曾動手，與其他被告無犯意聯絡、行為分擔云云。
  (八)被告邱智群辯稱：我將游文鴻交給我之鐵棍1 支，轉交董冠
    宗，我僅在旁圍觀吳睿勳遭人毆擊之經過，但未曾動手，亦
    無傷害吳睿勳之意思云云。
  (九)被告洪呈豪辯稱：我僅將游文鴻交給我之木製球棒1 支轉交
    黃劭瑋，之後僅在旁圍觀吳睿勳遭人毆擊之經過，未曾動手
    ，且與其他被告無犯意聯絡、行為分擔云云。
  (十)被告蔡宇哲辯稱：我認為吳睿勳欺負被告王韻茹，係為王韻
    茹出氣始持木刀毆擊吳睿勳腳部，既未毆擊吳睿勳頭部，所
    為自與吳睿勳死亡之結果無關云云。
二、經查：
  (一)上揭事實欄二之事實，亦有下列證據可資認定：
  1.被告陳俊豪於原審陳述：於案發前，伊駕駛C 車搭載邱謙華
    、游文鴻及「許桑」，蔡宇哲駕駛F 車搭載曾正丞，原本前
    往桃園縣桃園市○○路與中山路交岔路口附近之某家卡拉OK
    店飲酒，飲畢，伊即駕駛C 車搭載邱謙華、游文鴻及「許桑
    」，前往桃園縣平鎮市某家賭場，於抵達該賭場後約半小時
    內即97年11月12日凌晨2 時20分許，伊接獲王韻茹以行動電
    話告知被酒客揮打巴掌，王韻茹並稱其在桃園縣桃園市○○
    街之巨遠眼鏡行旁卡拉OK店待伊前去搭救，因王韻茹於電話
    中發出哭聲，伊心感急躁難安，便要求在旁之邱謙華、游文
    鴻及「許桑」共搭一車前往協助搭救而獲應允，於伊駕駛C
    車搭載邱謙華、游文鴻及「許桑」前往搭救之車程途中，伊
    又以行動電話聯絡蔡宇哲告知王韻茹被打之事並邀約增援，
    蔡宇哲即回答伊稱會趕赴搭救，為與伊同車之邱謙華、游文
    鴻及「許桑」聽聞確知被告王韻茹被打之事，但伊不熟路況
    而無法覓得巨遠眼鏡行之確切所在地點，伊便在附近開車繞
    路尋找，同車之邱謙華見伊覓路無著且為增加前往人數，邱
    謙華旋以行動電話聯絡身在他處偕朋友飲酒之被告董冠宗詢
    問如何前往長壽街並邀約增援，接著伊仍以行動電話聯繫王
    韻茹問路，嗣後伊將C 車開至桃園縣桃園市○○路橋下，而
    與D 車、E 車一行人會合，伊在該路橋下繼續撥打行動電話
    向王韻茹確認所在地點，邱謙華、游文鴻及「許桑」則在該
    橋下下車與D 車、E 車一行人談話溝通狀況，伊向王韻茹問
    明路線便駕駛C 車搭載邱謙華、游文鴻及「許桑」前行，而
    D 車、E 車一行人即各搭乘原車一路跟隨等語（見原審卷(一)
    第18至19、165 至166 頁）。繼於本院審理時所是認（見本
    院卷(三)第68頁）。
  2.被告黃劭瑋於原審陳述：C 車、D 車、E 車一行人在桃園縣
    桃園市○○路橋下會合，並在該路橋下分配棍棒，且董冠宗
    指示D 車、E 車一行人須跟隨C 車行駛等語（見原審卷(一)第
    31、126 頁）。
  3.被告董冠宗於檢察官偵訊時證稱：在桃園市○○路橋下，陳
    俊豪那輛車的人從他們車上拿棍棒到我們車上，問我們車上
    的4 人，車上有無東西，我們說沒有，他就拿棍棒放進我們
    車內等語（見98年度他字卷第1104號卷(二)第30頁），復於原
    審證稱：C 車、D 車、E 車一行人在桃園市○○路橋下會合
    ，並在該路橋下分配C 車、D 車、E 車車內之棍棒，陳俊豪
    有將棍棒放入D 車車上，且陳俊豪向王韻茹問明路線便駕駛
    C 車前行，而D 車、E 車一行人即各搭乘原車一路跟隨在後
    等語（見原審卷(四)第107 、109 頁）。
  4.被告李孫豪檢察官偵訊時證稱：我們先到（桃園市○○路○
    路橋下，董冠宗下車跟他老大（邱謙華）講話，講完後叫我
    們上車，因為當時董冠宗問我車上有無棍棒，我說沒有，前
    面車內的人有拿棍棒給我們，之後我們就跟著白色休旅車開
    到案發現場等語（見98年度他字卷第1104號卷(二)第128 頁）
    ；迨於原審復證稱：C 車、D 車、E 車一行人在桃園市○○
    路橋下會合，陳俊豪有將棍棒放入E 車車上等語（見原審卷
    (四)第115 頁背面至第116 頁）。
  5.綜上所述，被告陳俊豪確有駕駛車號3759-MV 號自用小客車
    （白色休旅車）搭載邱謙華、游文鴻及真實姓名年籍不詳綽
    號「許桑」之成年男子前往桃園市○○路陸橋下，並於前往
    民族路陸橋下途中，同車被告邱謙華見被告陳俊豪覓路無著
    且為增加前往人數，旋以行動電話聯絡身在他處偕朋友飲酒
    之被告董冠宗詢問如何前往長壽街並邀約增援。被告董冠宗
    即要求與其同行之黃劭瑋、李孫豪、邱智群、洪呈豪、施鈞
    騰前往相助，旋由被告李孫豪駕駛車牌號碼3352-VR 自用小
    客車搭載被告董冠宗、黃劭瑋、邱智群，由被告賴正宜駕駛
    車牌號碼5P-8662 號自用小客車搭載被告洪呈豪、施鈞騰、
    陳明澧，依被告董冠宗之指示共同駕車前往桃園市○○路陸
    橋下，而與被告陳俊豪、邱謙華、游文鴻及綽號「許桑」者
    會合，被告陳俊豪、邱謙華、游文鴻及「許桑」則在該路橋
    下下車，並分配棍棒，咸無疑義。
  (二)上揭事實欄三、四之事實，亦有下列證據足資認定：
  1.依原審勘驗案發現場監視錄影光碟所得內容：
  巨遠眼鏡行位在畫面右側，該店店前自畫面上方數起依序緊
    接停有由李烘昌所駕駛之A 車、由朱良進所駕駛之B 車，A
    車、B 車之車頭均朝畫面上方的方向，李烘昌坐在A 車車內
    駕駛座，彭壢嫻、被告王韻茹2 人均擠坐在A 車車內副駕駛
    座上，尚有兩名小姐坐在A 車車內後座，A 車車後與B 車車
    前之間有李後福彎身站立正在A 車後車廂翻找物品，B 車左
    側車頭前有簡世琦、朱良進站立交談，B 車右側車頭前有吳
    睿勳站立面朝簡世琦、朱良進，A 車右側車頭前有葉美秀站
    立面朝簡世琦、朱良進。
  葉美秀自A 車右側車頭前走到B 車右側車頭前，吳睿勳自B
    車右側車頭前走到A 車右側車身右方，其間吳睿勳曾與葉美
    秀擦身而過，李後福挺起身軀自A 車車後走到B 車右側車頭
    前，李後福與葉美秀短暫交談後均在B 車右側車頭前望向簡
    世琦、朱良進。
  吳睿勳自A 車右側車身右方走近A 車右側車身，吳睿勳便對
    A 車車內之人做出不明意義之動作，簡世琦自B 車左側車頭
    前走到B 車右側車頭前做出攔阻吳睿勳之舉動，葉美秀、簡
    世琦、李後福、吳睿勳便因吳睿勳走近而在B 車右側車頭前
    動手發生一陣拉擠推扯，接著李後福脫離拉擠推扯而走到A
    車右側車身旁，葉美秀、簡世琦、吳睿勳繼續拉擠推扯移到
    A 車車後與B 車車前之間，簡世琦手推吳睿勳，葉美秀、簡
    世琦相偕迫使吳睿勳走到A 車右側車身右方店門前，吳睿勳
    背抵店門而與葉美秀、簡世琦對峙，此時朱良進自B 車左側
    車頭前走到A 車左側車身旁，朱良進對簡世琦、李後福招手
    ，簡世琦自A 車右側坐上A 車右後座，朱良進自A 車左側車
    身旁走到A 車車前，李後福則自A 車右側車身旁走到A 車車
    前，朱良進、李後福在A 車車前會合交談，葉美秀、吳睿勳
    略移在A 車右側車尾旁望向朱良進、李後福。
  朱良進、李後福交談後，朱良進見到畫面下方有來車燈光，
    朱良進遂欲迎向來車，朱良進自A 車車前走往畫面下方經過
    A 車左側車身旁，李後福走到A 車右側車身旁，簡世琦自A
    車右側下車站立在A 車右側車身旁與李後福交談，朱良進繼
    續走到A 車左側車尾後方。
  【畫面時間播至2 分28秒】由被告陳俊豪所駕駛之C 車自畫
    面下方駛到B 車車後停下，朱良進上前欲與C 車車內之人打
    招呼，C 車一停車上之被告陳俊豪、邱謙華、游文鴻及「許
    桑」均未曾觀望立刻分從C 車之駕駛座、副駕駛座、右後座
    、左後座下車，其中被告游文鴻及「許桑」各持棍棒狀物1
    支下車。
  【畫面時間播至2 分31秒】正值被告陳俊豪、邱謙華、游文
    鴻及「許桑」下車向前之際，由被告李孫豪所駕駛之D 車自
    畫面下方駛到C 車車後停下。
  畫面中D 車僅得照到D 車左前車身，D 車其餘車體部分超出
    畫面範圍。
  A 車、B 車、C 車、D 車各車皆緊接前車停放，各車與前車
    之間隔距離目測均不超過20公分。
  D 車一停車上之被告黃劭瑋、李孫豪未曾觀望立刻先後自D
    車左後座、駕駛座下車，朱良進繼續走到B 車左側車身旁，
    被告邱謙華一自C 車下車未曾觀望立刻直接走到B 車右側車
    頭旁圍著吳睿勳、李後福，被告陳俊豪及「許桑」下車立刻
    上前與朱良進招呼交談，朱良進在B 車左側車身旁對著被告
    陳俊豪、「許桑」方向以3 句內言語語畢，被告陳俊豪、黃
    劭瑋及「許桑」便均走到B 車右側車頭旁圍著吳睿勳，「許
    桑」仍執從C 車左後座車內帶下之棍棒狀物1 支。
  被告游文鴻一自C 車下車立刻看向跟隨在後之D 車，【畫面
    時間播至2 分36秒】正有被告董冠宗自D 車之副駕駛座下車
    ，緊接著被告邱謙華於【畫面時間2 分40秒】時經過C 車右
    側圍住吳睿勳、李後福，被告邱智群自超出畫面範圍之D 車
    右後座下車而經過C 車右側車身旁，此時，被告游文鴻站在
    C 車右後座車身右側，往左後方轉身，以左手將所持棍棒狀
    物1 支交給在旁經過向前之被告邱智群，接著被告游文鴻便
    將C 車右後座車門關上，被告邱智群取得棍棒狀物1 支後直
    接走到B 車右側車頭旁圍著吳睿勳，【畫面時間播至2 分44
    秒時】被告游文鴻又打開C 車右後座車門而自C 車右後座取
    出另1 支棍棒狀物。
  畫面中完全照不到E 車。
  被告游文鴻在C 車右側車身旁向右後方側身面朝被告李孫豪
    及E 車車內之人，此時被告陳俊豪、邱謙華、董冠宗、邱智
    群、黃劭瑋及「許桑」便已直接走到B 車右側車頭旁圍著吳
    睿勳，朱良進在B 車左側車身旁觀望，被告游文鴻以右手平
    舉棍棒狀物1 支，面朝後方，以棍棒狀物指向後方，此時被
    告王韻茹自A 車副駕駛座下車，坐在A 車駕駛座之李烘昌便
    駕駛A 車前行往畫面上方慢速駛去，被告王韻茹下車後只對
    被告陳俊豪說了一句話而無做任何手勢或示意，被告王韻茹
    自B 車右側車頭旁退往B 車左側車頭旁，被告陳俊豪、王韻
    茹及朱良進均在B 車左側車頭旁面朝吳睿勳為人圍住之處觀
    望，被告李孫豪自D 車左側車身旁繞過D 車車後走往D 車右
    側車身旁。
  被告賴正宜、施鈞騰、陳明澧、洪呈豪自E 車下車之情形超
    出畫面範圍。
  【畫面時間播至2 分50秒】被告洪呈豪走到C 車右側車身旁
    傾身拿取被告游文鴻交付之棍棒狀物1 支，【畫面時間播至
    2 分56秒】被告游文鴻便立刻走到B 車右側車頭旁圍著吳睿
    勳，被告洪呈豪手執棍棒狀物1 支自C 車右側車身旁繞過C
    車車後走往C 車左側車身旁，【畫面時間播至2 分55秒】被
    告李孫豪、陳明澧經過C 車右側車身旁直接走到B 車右側車
    頭旁站在眾人圍著吳睿勳之處，【畫面時間播至2 分50秒】
    被告施均騰由畫面下方手插口袋經過C 車左側繞道B 車前方
    ，與被告洪呈豪前後加入圍繞之人群，被告洪呈豪手執棍棒
    狀物1 支經過C 車左側車身旁直接走到B 車右側車頭旁站在
    眾人圍著吳睿勳之處。
  【畫面時間播至2 分46秒】由被告蔡宇哲所駕駛之F 車，從
    畫面上方左轉駛入案發街道，【畫面時間播至2 分52秒】F
    車尚未停妥，被告曾正丞即立刻自F 車之副駕駛座下車，被
    告曾正丞一下車便立刻直接走到B 車右側車頭旁圍著吳睿勳
    ，此時，被告蔡宇哲仍然在F 車車上負責停車，【畫面時間
    播至3 分32秒】被告蔡宇哲自F 車之駕駛座下車，被告蔡宇
    哲一下車，手持木刀，便立刻往畫面下方直接走到B 車右側
    車頭旁圍著吳睿勳，【畫面時間播至3 分47秒】被告蔡宇哲
    一走到吳睿勳倒地之處，就立刻以木刀毆擊倒在地上之吳睿
    勳。
  【畫面時間播至2 分52秒】簡世琦自店門走到B 車左側前方
    與朱良進交談，隨後轉身見吳睿勳已被人打，隨後於【畫面
    時間3 分22秒】時自畫面右方上樓。
  被告蔡宇哲走到吳睿勳身旁時，吳睿勳已被他人打倒在地。
  B 車左側車頭旁有路燈持續照明，B 車、C 車、D 車均有車
    燈持續照明，除被車體或人體擋住的部位外，現場動作清楚
    可見。
  【畫面時間播至3 分7 秒】吳睿勳在B 車右側車頭旁，面對
    畫面左方站立，李後福在吳睿勳身前約1 步的距離，面對包
    圍吳睿勳之人，李後福也是面對畫面左方站立，此時，吳睿
    勳、李後福均尚未被人傷害，【畫面時間播至3 分11秒】吳
    睿勳、李後福均遭人毆擊，此時，吳睿勳、李後福雖遭人毆
    擊，但仍能站立，卻持續為數人毆擊，並遭數人推擠，【畫
    面時間播至3 分16秒】吳睿勳、李後福雙雙被打倒在地，並
    均倒在B 車右側車頭前，但均被B 車遮住以致無法見到吳睿
    勳、李後福，但仍持續有數人朝吳睿勳、李後福倒地之處繼
    續毆擊，【畫面時間自3 分11秒起至3 分30秒止】陸續多人
    朝向吳睿勳、李後福倒地之處繼續毆擊，【畫面時間播至3
    分30秒】才停止毆擊之動作。
    上揭勘驗結果有原審勘驗筆錄及監視錄影設備翻拍照片在卷
    足憑（見原審卷(四)第142頁背面至第145頁、第151至181頁）
    。
  2.證人簡世琦於檢察官偵訊時證稱：我當時背對著巨遠眼鏡行
    ，面對小朱（朱良進）跟他講，死者（吳睿勳）喝醉酒，希
    望大事化小，過沒有多久，有2 、3 台車出現，就有人很大
    聲說是" 哪個人打（王韻茹）的（台語）" ，當時那人很氣
    憤，被打的傳播妹小茹（王韻茹）就跟他男朋友（陳俊豪）
    以手比死者，我看到王韻茹從我的右手邊往左手邊衝向她男
    友，並以手比死者，當時死者是站在我左手邊角落，後來的
    到場的車下來一堆人，拿著棍棒、球棒等物，聽到問哪一個
    ，看到小茹比死者後，就往死者方向衝，我有聽到李後福說
    他是警察，叫大家不要打，之後我看到李後福被對方扛到車
    上帶走，死者則倒在路邊，後來警車到來，隨後救護車也到
    場等語（見97年度偵字第23919 號卷第142 頁）。繼於原審
    證稱：於朱良進抵達案發現場後約3 至5 分鐘後，就有一群
    人開來的車走過來，前後都有車陸續過來，這群人下車後往
    吳睿勳靠近，其中有人手持棍棒狀物，我聽到有人喊問「是
    誰？」並看到王韻茹用手比向吳睿勳，有人便往吳睿勳身上
    打，沒有特定打哪個部位，吳睿勳雖已倒地，仍有人繼續毆
    打吳睿勳，嗣由我太太葉美秀報警處理等語（見原審卷(三)第
    156 頁背面至第159 頁背面）。
  3.證人葉美秀於原審證稱：有男子一下車就問「哪一個？」然
    後有人就指了吳睿勳，接著有一群人衝上去打吳睿勳，我聽
    到其中有人喊「打他！」等語（見原審卷(三)第162 頁正、背
    面）。
  4.證人李後福於原審證稱：先由朱良進將被告王韻茹帶出店外
    ，被告王韻茹表示不願離開，之後被告陳俊豪、邱謙華等一
    行人抵達，伊看到有人手持棍棒狀物，有鋁棒、木製球棒及
    木刀，這群人一下車就直接前行圍住吳睿勳，我向被告陳俊
    豪、邱謙華、王韻茹表明警察身分並表示由我進行協調即可
    ，且我尚請其等先行離開，但其等均未聽從，邱謙華帶頭向
    吳睿勳詢問是否打人之事，邱謙華、陳俊豪到場聽到是吳睿
    勳打人，吳睿勳尚未解釋完畢，邱謙華即以手指向吳睿勳，
    後面的他人就上前毆打吳睿勳，吳睿勳便被打倒在地上等語
    （見原審卷(三)第165 至167 頁）。繼於本院審理時亦為同一
    基本事實證述（見本院卷(二)第168 至169 頁）。
  5.證人陳俊豪於檢察官偵訊時證稱：我一下車衝第一個，我請
    吳睿勳向我女朋友王韻茹道歉，吳睿勳可能喝醉了，起初不
    回答我，之後他才說：我又沒怎樣（台語），他不道歉，旁
    邊邱謙華（綽號「哈姆」）與他的朋友站在我後方，邱謙華
    就和他的朋友向吳睿勳嗆說：你還不承認（台語），後來其
    中一人就動手打吳睿勳的頭，當時我面對李後福，吳睿勳站
    在李後福左後方，我右後方的那個人動手打吳睿勳的頭，第
    1 棒打下去吳睿勳就倒地了，後來另一個人又接續打第2 棒
    ，之後就3 、4 個人圍上來拿棒子打，李後福看到吳睿勳被
    打，就要去扶吳睿勳，棒子就打在李後福頭部；而我一開始
    就預見可能且害怕雙方發生衝突，所以才請蔡宇哲過來等語
    （見97年度偵字第23919 號卷第80、81頁）。更於原審明確
    證稱：我有看到董冠宗手持鋁棒毆打吳睿勳，最後由蔡宇哲
    打完吳睿勳後，吳睿勳仍有發出聲音尚活著等語（見本院98
    年度訴字第290 號卷(四) 第15頁正面及背面）。
  6.證人董冠宗於檢察官偵訊時證稱：到案發現場，邱謙華有跟
    陳俊豪女朋友（王韻茹）講話，之後邱謙華就指著死者，我
    們就過去打，我是打第1 棒，死者用手擋當時還站著，我再
    打2 下在死者背上時，其他的人就過來打，我聽到邱謙華指
    著死者，喊就是他等語（見98年度他字第1104號卷(一)第134
    、135 頁）；迨於原審亦證稱：我在案發現場有聽到「就是
    他！」這句話，接著大家開始動手毆打吳睿勳，我手持鋁棒
    毆擊吳睿勳，之後有看到蔡宇哲毆打吳睿勳等語（見原審卷
    (四)第107 頁背面至第110 頁背面）。
  7.證人黃劭瑋於檢察官偵訊時證稱：案發當時邱謙華用手比著
    死者，比完後就起衝突了，我一開始下車時，沒有拿棍棒，
    後來洪呈豪有拿棍棒給我等語（見98年度他字第1104號卷(一)
    第92頁）；嗣原審證稱：我拿洪呈豪所交付之木製球棒毆擊
    吳睿勳約2 至3 下，吳睿勳因遭群起攻擊而倒地，蔡宇哲到
    達案發現場便持木刀衝過來毆打吳睿勳等語（見原審卷(四)第
    112 頁背面至第113 頁）。
  8.證人李孫豪於警詢時陳稱：在我不認識男子在桃園市○○路
    陸橋下將棍棒交給小董（董冠宗）時，我就知道我們要去打
    人，但要打誰我不清楚，當時是小董的老大（邱謙華）要小
    董帶人過去現場打人，小董告訴我們說很急，要我們馬上一
    起去，到案發現場小董先拿棍棒打死者的頭等語（見98年度
    他字第1104號卷(一)第104 正、背面）；又於檢察官偵訊時證
    稱；在桃園市○○路陸橋下會合，拿棍棒時車上的人包括黃
    劭偉、嘟嘟（邱智群）都有看到，到案發現場後，董冠宗先
    過去找他老大，之後小董就先拿鋁棒打對方（吳睿勳）的頭
    ，因為挺朋友就跟著過去打對方，邱智群有拿棍棒打對方等
    語（見98年度他字第1104號卷(一)第119 、123 、124 頁）；
    於原審證稱：案發當時，多人攻擊吳睿勳，我見董冠宗動手
    毆擊吳睿勳，我即跟著動手毆擊倒地之吳睿勳，且有看到黃
    劭瑋亦動手毆擊吳睿勳等語（見原審卷(四)第112 頁至第117
    頁背面）。
  9.證人邱智群於檢察官偵訊時證稱：在案發現場游文鴻有拿棒
    子給我等語（見98年度他字第1104號卷(二)第151 頁）；於原
    審證稱：伊到達案發現場即往前走，於拿取游文鴻所交付之
    鐵棍後，前行走至吳睿勳身旁，伊見到董冠宗、李孫豪、黃
    劭瑋均有毆擊吳睿勳，尚有別人亦在毆擊吳睿勳等語（見原
    審卷(五)第9 頁背面至第11頁背面）。
 10.證人洪呈豪於檢察官偵訊時證稱：在案發現場游文鴻拿棍棒
    給我，對我說：拿著，去前面看，並不是單純拿棍棒給我等
    語（見98年度他字第1104號卷(二)第136 頁）；更於原審明確
    證稱：我到達案發現場即往前走，於拿取游文鴻所交付之球
    棒後，前行走至吳睿勳身旁，而與眾人共同圍住吳睿勳，後
    來見到黃劭瑋把手伸出，就將木棒交給黃劭瑋，接著多人毆
    擊吳睿勳使其倒地，我有見到被告董冠宗、黃劭瑋、李孫豪
    均有動手，但吳睿勳尚仍發出聲音並未死去，嗣蔡宇哲則持
    木刀攻擊倒地之吳睿勳等語（見原審卷(五)第13頁至第14頁背
    面）。
 11.證人蔡宇哲於檢察官偵訊時證稱：陳俊豪打電給我，叫我過
    去說要辦事情，而辦事情就是可能要和別人發生衝突，我到
    案發現場時吳睿勳已倒在地上，我有拿我車上的木刀打吳睿
    勳的腿部等語（見97年度偵字第23919 號卷第84、85頁）；
    復於原審證稱：我於到達案發現場後，看到一群人毆打吳睿
    勳，且吳睿勳已倒地，我即手持木刀毆打吳睿勳等語（見原
    審卷(四)第25頁正、背面）。
 12.勾核原審勘驗現場錄影光碟內容、現場監視錄影設備翻拍照
    片及上揭證人證詞，足認案發當日（97年11月12日）凌晨2
    時20分許至2 時50分許間，在巨遠眼鏡行之店前巷道，已停
    有A 車、B 車，吳睿勳已顯醉態背抵該店店門立於B 車右側
    車頭旁，李後福與朱良進在路旁交談，被告王韻茹之行動未
    受限制可得自由離去，但被告王韻茹堅持等待被告陳俊豪到
    場，被告王韻茹並要求吳睿勳尚須道歉才肯罷休，朱良進見
    巷道入口處有來車燈光，朱良進即迎向駛入巷道之C 車，C
    車駛到B 車車後停下，朱良進上前欲與C 車車內之人打招呼
    ，C 車一停車上之被告陳俊豪、邱謙華、游文鴻及「許桑」
    均未曾觀望立刻分別從駕駛座、副駕駛座、右後座、左後座
    下車，其中被告游文鴻及「許桑」分持鐵棍、棍棒各1 支，
    被告邱謙華一自C 車下車直接走到B 車右側車頭旁接近吳睿
    勳、李後福，被告游文鴻一自C 車下車立刻看向跟隨在後之
    D 車，被告陳俊豪、黃劭瑋及「許桑」各自下車立刻上前與
    朱良進招呼交談，朱良進立於B 車左側車身旁面朝被告陳俊
    豪及「許桑」方向簡單交代發生何事完畢後，被告陳俊豪及
    「許桑」便均走到B 車右側車頭旁圍著吳睿勳，正值被告陳
    俊豪、邱謙華、游文鴻及「許桑」下車向前之際，D 車駛到
    C 車車後停下，D 車一停車上之被告黃劭瑋、李孫豪、董冠
    宗、邱智群均未曾觀望立刻分別從左後座、駕駛座、副駕駛
    座、右後座下車，其中被告李孫豪、董冠宗各持鋁棒1 支，
    被告游文鴻旋將所持前開鐵棍1 支交給在旁經過向前之被告
    邱智群，接著被告游文鴻又從C 車右後座取出木製球棒1 支
    ，被告黃劭瑋、李孫豪、董冠宗、邱智群便均走到B 車右側
    車頭旁圍著吳睿勳，E 車駛到D 車車後停下，被告游文鴻在
    C 車右側車身旁向右後方側身面朝被告李孫豪及E 車車內之
    人，被告游文鴻以右手平舉上開木製球棒1 支，面朝後方而
    以木製球棒1 支指向後方，示意後方之被告洪呈豪上前拿取
    ，原本在A 車車上之被告王韻茹從副駕駛座下車，李烘昌便
    駕駛A 車前行慢速駛離現場，被告王韻茹見被告陳俊豪帶來
    C 車、D 車、E 車一行人即自B 車右側車頭旁退往B 車左側
    車頭旁，被告陳俊豪、王韻茹及朱良進均在B 車左側車頭旁
    面朝吳睿勳為人圍住之處觀望，E 車車上之被告賴正宜、施
    鈞騰、陳明澧、洪呈豪先後分別從駕駛座、副駕駛座、右後
    座、左後座下車，被告洪呈豪走到C 車右側車身旁傾身拿取
    被告游文鴻交付之木製球棒1 支，被告游文鴻便立刻走到B
    車右側車頭旁圍著吳睿勳，被告陳明澧直接走到B 車右側車
    頭旁站在眾人圍著吳睿勳之處，被告施均騰、洪呈豪亦前後
    加入圍繞之人群，F 車則自巷道對向處駛入，F 車尚未停妥
    ，F 車車上之被告曾正丞未曾觀望立刻從副駕駛座下車，被
    告曾正丞一自F 車下車直接走到B 車右側車頭旁圍著吳睿勳
    ，被告蔡宇哲仍在F 車車上負責停車，吳睿勳在B 車右側車
    頭旁，李後福面對包圍吳睿勳之人而立於吳睿勳身前約一步
    的距離，經被告邱謙華向被告王韻茹確認甩巴掌之酒客為吳
    睿勳後，被告洪呈豪又將被告游文鴻所交付之木製球棒1 支
    轉交被告黃劭瑋，即由被告董冠宗持鋁棒1 支、被告黃劭瑋
    持木製球棒1 支、被告李孫豪持鋁棒1 支接續執器械或以徒
    手、腳踹等方式痛毆吳睿勳，吳睿勳即被打倒在地，但仍繼
    續遭到毆擊，此時F 車車上之被告蔡宇哲從駕駛座下車，被
    告蔡宇哲手持木刀一自F 車下車立刻直接走到B 車右側車頭
    旁圍著吳睿勳，甫至吳睿勳倒地之處，被告蔡宇哲即以木刀
    毆擊倒在地上之吳睿勳等情，灼然甚明。
  (三)被告陳俊豪等10人雖分別執前詞辯稱。惟查：
  1.被告陳俊豪固辯稱：我無打人之意思，且我駕車抵達案發現
    場後，係第一位下車了解狀況之人，未見後方到來一行人中
    有人手持棍棒下車，之後局面混亂非伊可得控制云云。然依
    上揭證人證詞、現場監視錄影設備勘驗結果及現場照片，被
    告陳俊豪先則駕車搭載被告邱謙華、游文鴻、綽號「許桑」
    者，前往，復於桃園市○○路陸橋下，與被告邱謙華鳩集前
    來之人，分配棍棒，復駕車在前導引其他被告駕車前往案發
    現場，並即下車與被告王韻茹交談後，即要求吳睿勳向被告
    王韻茹道歉，惟因吳睿勳不願道歉，瞬間被告邱謙華指向吳
    睿勳喊就是他，被告董冠宗旋持棍棒毆擊吳睿勳頭部，其他
    被告或分持棍圍擊吳睿勳，或以腳踹倒地吳睿勳，最後被告
    蔡宇哲到場，即停妥車輛旋持其所有車上之木刀毆擊已倒地
    吳睿勳之腿部等情，業如前述。苟被告陳俊豪無傷害之意，
    何以或直接鳩集，或間接召來其他被告在桃園市○○路陸橋
    下會合分配棍棒？又於到達案發現場，詢問其女友即被告王
    韻茹即知對方僅有吳睿勳、李後福、簡世琦3 人，且當時馬
    伕李烘昌及傳播公司老板朱良進亦已在場規勸吳睿勳，而證
    人李後福、簡世琦斯時亦已加入勸說吳睿勳行列，被告陳俊
    豪之女友王韻茹已無不能離去之情況，何以未及時帶離王韻
    茹，反滯留於案發現場質問要求吳睿勳道歉，足見恃眾欺寡
    ，終至吳睿勳遭傷害致死結果。依上開案發經過，被告陳俊
    豪先則鳩集、召喚人員，途中分別會合，分配傷人棍棒，嗣
    由其鳩集、召喚持之傷害吳睿勳，其有傷害犯意，昭然若揭
    。而被告陳俊豪為具有相當社會經驗，智識成熟之成年人，
    當無法諉稱，客觀上無法預見眾人亂棍毆擊吳睿勳頭部，會
    導致吳睿勳死亡之結果，足見被告陳俊豪所辯係事後飾卸之
    詞，委無足採。另證人王韻茹固證稱：因遭吳睿勳不禮貌對
    待，故打電話要男友陳俊豪來帶其離開，有叫陳俊豪不要打
    人云云，然王韻茹亦為本案之被告，本即有利害關係，自難
    期為客觀公正證述，且觀之如其僅要求被告陳俊豪前來帶其
    離開，則在被告陳俊豪到來前，馬伕李烘昌、傳播公司老闆
    朱良進早已到場，斯時王韻茹已可自由離開，為何不離開，
    甚且於坐入李烘昌所駕駛小客車後，仍不願離開，迨至被告
    陳俊豪率眾前來，始下車與被告陳俊豪交談，致發生本案，
    吳睿勳因而遭傷害致死，王韻茹上揭證述與事實不符，顯係
    曲意迴護被告陳俊豪之詞，自不得援為有利於被告之認定。
    至被告陳俊豪固於發生吳睿勳、李後福遭毆擊後，有阻擋其
    他眾人勿再持續攻擊，並委請他人將李後福送醫，惟此乃被
    告陳俊豪犯後態度良窳問題，仍無法解免被告陳俊豪犯行之
    成立。
  2.被告王韻茹雖辯稱：我被吳睿勳揮打巴掌後，僅撥打行動電
    話要求被告陳俊豪帶我離開現場，在陳俊豪到達現場後僅跟
    他說不要打人，不知會有多人到達案發現場，亦未曾授意被
    告陳俊豪尋人毆擊吳睿勳出氣，並無與在場之人有何犯意聯
    絡、行為分擔云云。然查，被告王韻茹於其男友陳俊豪到場
    前，即可搭乘馬伕李烘昌之車輛自由離去，業如前述。惟被
    告王韻茹不思此途，反滯留現場，等待被告陳俊豪前來，迨
    被告陳俊豪率眾前來，被告王韻茹旋自李烘昌駕駛車輛下車
    ，並向被告陳俊豪、邱謙華指明係吳睿勳對其有動粗不禮貌
    行為，且依原審勘驗現場監視錄影結果及翻拍照片，被告王
    韻茹自衝突伊始即在現場，至吳睿勳遭毆擊倒地衝突結束後
    ，始隨同被告陳俊豪等人離開案發現場，是被告王韻茹先則
    於被告陳俊豪率眾到場時，向被告陳俊豪、邱謙華指明吳睿
    勳對其有動粗不禮貌行為，導致被告陳俊豪質問要求吳睿勳
    道歉未果，被告邱謙華旋對著吳睿勳呼喊就是他，並以手指
    向吳睿勳，導致被告董冠宗等人持棍棒毆擊吳睿勳，而勘驗
    現場監視錄影設備，並未有被告王韻茹阻止被告陳俊豪、邱
    謙華，避免衝突發生之情狀，顯見被告王韻茹前開所稱，與
    事實不符，自難憑採，另被告王韻茹雖未直接指示被告董冠
    宗等人毆擊吳睿勳，然共犯犯意聯絡，不以直接聯絡為限，
    間接聯絡亦屬之（詳後述）。
  3.被告邱謙華辯稱：我與其他同案被告均無傷害犯意聯絡，僅
    應陳俊豪邀約，前往案發現場營救王韻茹，雖有打電話連絡
    董冠宗，但僅要董冠宗陪同一起過去看看，不知會發生衝突
    ，亦不知他人車上放有棍棒，在現場我亦未持棍棒毆擊吳睿
    勳，其他共同被告董冠宗、黃劭瑋、李孫豪、蔡宇哲其後臨
    時另起傷害吳睿勳犯意，已逾原先共同計畫範圍，是吳睿勳
    遭毆打致死，與我無相當因果關係云云。惟查，被告邱謙華
    以電話邀集被告董冠宗前來，再由被告董冠宗邀集當時同行
    之其他被告，前來桃園市○○路陸橋下會合，並分配棍棒，
    配妥後，被告邱謙華即搭乘由被告陳俊豪所駕駛前開車輛，
    在前導引前往案發現場，迨至現場時，被告邱謙華詢問被告
    王韻茹後，即對著吳睿勳喊就是他（即對王韻茹動粗之人）
    ，並以手指向吳睿勳，被告董冠宗見狀即趨前持棍棒毆擊吳
    睿勳頭部，其餘被告見狀分別加入毆擊吳睿勳，業如前述，
    且證人即被告黃劭偉於檢察官偵訊時更明確證稱：當時邱謙
    華有用手指著吳睿勳，他比完後就起衝突了，且在現場亦有
    聽到有人喊就是他（吳睿勳）等語（見98年度他字第1104號
    卷(一)第92頁）。足見被告邱謙華先則邀集被告董冠宗夥同同
    行其他被告先至桃園市○○路陸橋下會合，分配棍棒，迨至
    現場並因其前開舉止，致被告董冠宗見狀，率先持棍棒毆擊
    吳睿勳頭部後，其他被告陸續毆擊吳睿勳，殆無疑義。苟如
    被告邱謙華所稱其無傷害他人犯意，何以透過被告董冠宗邀
    集多人在桃園市○○路橋下會合，並分配棍棒，即至現場復
    對吳睿勳呼喊就是他，並以手指向吳睿勳，綜核被告邱謙華
    此等動作歷程，可知，被告邱謙華本意在毆打吳睿勳，展現
    其糾眾之能力甚明，則被告邱謙華辯稱不知車上有棍棒，顯
    與事實不符，其復稱無傷害吳睿勳之意，更悖情違理，而傷
    害吳睿勳亦在其本意預料中，否則被告董冠宗等人豈有在其
    前開舉止後，迅即出手傷害吳睿勳之理；而被告邱謙華於案
    發後復要求董冠宗前往宜蘭避避風頭乙節，亦據證人即被告
    董冠宗於檢察官偵訊時結證在卷（見98年度他字第1104號卷
    (一)第62頁），苟被告邱謙華與董冠宗就上開犯行無關，焉需
    要求董冠宗前往宜蘭避避風頭，足見被告邱謙華所稱昧於事
    實，自難採信。另被告邱謙華之行為與吳睿勳之受傷害致死
    ，有相當因關係（詳後述）。至證人即被告陳俊豪、游文鴻
    固於本院審理時證稱：在桃園市○○街案發現場，我沒有看
    到邱謙華動手打吳睿勳云云，惟查被告邱謙華確有參與本案
    犯行，業如前述，縱或如證人陳俊豪所稱未見邱謙華親自動
    手打人，然被告邱謙華既係基於共同基於犯罪意思參與本案
    ，自無從解免犯行之成立。是證人陳俊豪、游文鴻此部分證
    詞，不足以援為有利於被告邱謙華之認定。另證人即被告游
    文鴻於本院審理時證稱：沒有看到邱謙華手指著吳睿勳云云
    ，然被告邱謙華到案發現場時，確有手指著吳睿勳，被告董
    冠忠見狀即率先以棍棒毆擊吳睿勳，已如前述，證人游文鴻
    證詞顯係曲意迴護被告邱謙華之詞，自難憑採。
  4.被告董冠宗辯稱：我雖有持鋁棒1 支毆打吳睿勳，但未毆擊
    吳睿勳頭部，毆擊吳睿勳部位，並非致命部位，所為自與吳
    睿勳死亡之結果無關云云。然查，被告董冠宗係第1 個動手
    持鋁棒毆擊吳睿勳頭部之人乙節，除據被告董冠宗於檢察官
    偵訊時供認：我是第1 個打死者（吳睿勳）的人，因他站在
    我前方，我就拿棍棒過去往死者頭部方向打過去等語（見98
    年度他字第1104號卷(一)第61頁）。核與目擊證人即被告於李
    孫豪於檢察官偵訊時結證稱：小董（董冠宗）先拿鋁棒打對
    方（吳睿勳）的頭，我們就過去打對方等語相符（見見98年
    度他字第1104號卷(一)第11 9頁）。而被害人吳睿勳之傷勢及
    死因，經法務部法醫研究所解剖與鑑定認為：死者受有雙額
    及右顳挫傷、肋膜於肋椎關節周圍瘀青出血、左股外側挫傷
    、顱內出血、腦部硬腦膜下腔出血及蜘蛛網膜下腔出血、腦
    疝脫併腦室出血、局部腦實質出血等傷害，最後因中樞神經
    性休克死亡等情，有該所解剖報告書及鑑定報告書在卷可稽
    （見97年度相字第1810號卷第282 至290 頁）。是被告董冠
    宗翻異前詞改稱：雖有打吳睿勳，但未毆擊吳睿勳頭部，毆
    擊吳睿勳部位，並非致命部位，與吳睿勳死亡之結果無關云
    云，與事實不符，並為飾卸之詞，委無足採。
  5.被告黃劭瑋辯稱：我雖自洪呈豪手中接過球棒1 支毆打吳睿
    勳，但未毆擊吳睿勳頭部，依鑑定報告顯示，吳睿勳係因頭
    部遭重擊而死，對於其他被告是否毆擊吳睿勳頭部，無法預
    見，我的行為與吳睿勳之死亡無關云云。但查，被告黃劭偉
    於警詢時供稱：我持棍棒打吳睿勳時，他還站著，打了三、
    四下將棍棒還給洪呈豪等語（見98年度他字第1104號卷(一)第
    34頁背面），姑不論是否如被告黃劭偉所稱，其毆打當時站
    立之吳睿勳3 、4 下，均未打到吳睿勳黃劭偉頭部，然被害
    人吳睿勳係因頭部遭重創致死，業如前述，按共同正犯在犯
    意聯絡範圍內之行為，應同負全部責任。被害人吳睿勳因遭
    共同被告毆擊頭部傷重致死，業如前述，縱或如被告黃劭偉
    所稱，其未毆擊吳睿勳頭部，惟因被告黃劭偉為有社會經驗
    智慮成熟之成年人，客觀上自能預見眾人持棍棒朝酒醉吳睿
    勳頭部毆擊，當易造成吳睿勳頭部受創傷重致死，就此客觀
    情形當無法諉稱無預見可能，更遑論被告黃劭偉亦加入毆擊
    行列。足見被告黃劭偉辯稱，其行為與吳睿勳之死亡無關云
    云，自難憑信。
  6.被告李孫豪辯稱：我雖有持鋁棒1 支毆打吳睿勳背部，但未
    打吳睿勳的頭部，吳睿勳死亡與我無關云云。惟查，被告李
    孫豪於檢察官偵訊時坦稱：看到小董（董冠宗）打對方（吳
    睿勳）頭部，知道對方可能因此死亡等語（見98年度他字第
    1104號卷(一)第120 頁），被告李孫豪既坦稱知悉看到被告董
    冠宗毆擊吳睿勳頭部，其知道可能造成吳睿勳死亡，則其客
    觀上自能預見無訛，而共同正犯在犯意聯絡範圍內之行為，
    應同負全部責任，被告李孫豪既見到被告董冠宗犯行，猶基
    於傷害犯意聯絡，動手毆打吳睿勳，無論其毆打吳睿勳身體
    何部位，均無礙於被告李孫豪傷害致死犯行之成立。被告李
    孫豪辯稱：吳睿勳死亡與我無關云云，自不足採。
  7.被告游文鴻辯稱：我於搭車前往案發現場途中，陳俊豪指示
    我到案發現場須將棍棒分配他人，我係依陳俊豪之指示而為
    ，且未曾動手，與其他被告無犯意聯絡、行為分擔云云。然
    查被告游文鴻不但在桃園市○○路陸橋下，即知悉被告陳俊
    豪、邱謙華、董冠宗分配棍棒，且至案發現場復分配棍棒給
    其他共同被告，已如前述。且對當時在圍住吳睿勳之人群較
    後面之被告洪呈豪稱：拿著（棍棒）去前面看，並不是單純
    拿棍棒給我乙節，業據證人即被告洪呈豪於檢察官偵訊時結
    證明確，業如前述。足徵被告游文鴻非僅單純在現場分配棍
    棒，其有與其他被告有傷害犯意聯絡甚明，否則豈需於分配
    棍棒後要求被告洪呈豪往前去，而被告洪呈豪亦因此持棍棒
    毆打吳睿勳。則被告游文鴻所稱顯與事實不符，不足採信。
  8.被告邱智群辯稱：我將游文鴻交給我之鐵棍1 支，轉交董冠
    宗，我僅在旁圍觀吳睿勳遭人毆擊之經過，但未曾動手，亦
    無傷害吳睿勳之意思云云。但查，證人即被告董冠宗於檢察
    官偵訊時證稱：在案發現場有拿棍子的人都有打吳睿勳，我
    下車時嘟嘟（邱智群）有拿1 根棒子給我，要走的時候嘟嘟
    又拿1 支鐵棒給我，我就往右邊扔掉等語（見98年度他字第
    1104號卷(一)第61、62頁）。參諸，證人董冠宗與被告邱智群
    兩人夙無仇怨，且於案發後，尚與董冠宗討論如何避風頭，
    嗣與被告董冠宗前往大陸等情，業據被告邱智群、證人董冠
    宗於檢察官偵訊時陳稱在卷（見98年度他字第1104號卷(二)第
    74頁）。是證人董冠宗自無構詞誣陷被告邱智群之必要，證
    人董冠宗證詞自可憑採。依上所述，被告邱智群係於持棍棒
    毆擊吳睿勳後，始將其手中棍棒交給被告董冠宗無訛。復審
    之，被告於檢察官偵訊時坦稱：我知道他們那麼多人打被害
    人（吳睿勳），他會有生命危險等語（見98年度他字第1104
    號卷(二)第73頁），足見被告邱智群客觀上有預見可能性。又
    共同正犯在犯意聯絡範圍內之行為，應同負全部責任，被告
    邱智群既基於傷害犯意聯絡，參與本件犯行，則自應在犯意
    聯絡範圍內之行為，負全部責任。被告邱智群所辯顯係卸責
    之詞，不足採信。
  9.被告洪呈豪辯稱：我僅將游文鴻交給我之木製球棒1 支轉交
    黃劭瑋，之後僅在旁圍觀吳睿勳遭人毆擊之經過，未曾動手
    ，且與其他被告無犯意聯絡、行為分擔云云。然查，被告洪
    呈豪於警詢供稱：到案發現場，我看見小董（董冠宗）、嘟
    嘟（邱智群）等人持棍棒靠近被害人，現場1 位穿白上衣的
    男子（游文鴻）叫我拿著棒子往前去，我看到他們開始打，
    我也就跟著打，我只有打後來倒地的那個人（吳睿勳），另
    1 個我沒有打等語（見98年度他字第1104號卷(一)第145 頁背
    面、第146 頁）。更於檢察官偵訊時明確證稱：我有動手打
    人，死者（吳睿勳）倒地時，我就往他的下半身打，我打了
    2 、3 下就不敢打，怕會打死人等語（見98年度他字第1104
    號卷(一)第173 、174 頁）。苟非實情，被告洪呈豪豈會多次
    為不利於己陳述，核與證人董冠宗證稱在案發現場拿棍棒的
    人都有動手打人情節相符，亦如前述。復衡酌，被告洪呈豪
    復坦稱其怕會打死人始停手等語，其顯客觀上能預見持棍棒
    毆擊他人頭部，將導致被害人吳睿勳傷重死亡甚明。是被告
    洪呈豪所稱與事實不符，委無足採。證人施鈞騰雖於本院審
    理時證稱：在臺灣桃園地方法院檢察署開完庭要移送桃園看
    守所時，洪呈豪有跟我說，製作警詢筆錄時，警察對他說，
    如果承認本案就可以交保，他為了不讓父母擔心，所以才承
    認云云。然查，遭洪呈豪指認之員警黃聖嘉於本院審理時證
    稱：是洪呈豪主動問我，他的情形是否會有事，是否可交保
    ，因他的父母會擔心，我僅告訴他你有沒有辦法交保、飭回
    ，要看檢方的立場，且本案是檢察官核發拘票要拘提，而依
    監視錄影畫面其他被告亦有遞棍棒給被告洪呈豪之情形，且
    其他被告亦有指認洪呈豪等語（見本院卷(三)第32頁）。復酌
    以，被告洪呈豪經警方移送臺灣桃園地方法院檢察署，於檢
    察官偵訊及原審均供稱有動手打吳睿勳，業如前述，而其有
    接手被告游文鴻交予之棍棒，並往吳睿勳方向移動，除據被
    告洪呈豪坦認在卷外，並有勘驗之監視錄影光碟筆錄及翻拍
    照片在卷可佐，暨其他被告之指認，亦均詳如前述，被告洪
    呈豪確有參與本件犯行，咸無疑義。遑論是否得以交保，並
    非警察之權責，此為一般國民所知法律知識，而被告洪呈豪
    於犯下本案前，亦有他案曾遭警方移送檢察署，自難諉稱不
    知警察並無權限決定是否讓被告交保，證人施鈞騰上開證言
    與事實不符，不足以援為有利於被告洪呈豪之認定。
 10.被告蔡宇哲辯稱：我認為吳睿勳欺負被告王韻茹，係為王韻
    茹出氣始持木刀毆擊吳睿勳腳部，既未毆擊吳睿勳頭部，所
    為自與吳睿勳死亡之結果無關云云。但查，被告蔡宇哲於接
    獲被告陳俊豪電話時，即知可能要和別人發生衝突，且其到
    達案發現場時吳睿勳已倒在地上，被告蔡宇哲仍持其車上的
    木刀打吳睿勳的腿部等情，亦據被告蔡宇哲於檢察官偵訊及
    原審陳明在卷，已如前述。則被告蔡宇哲於接獲被告陳俊豪
    電話時即知悉要參鬥毆，復駕車前往案發現場，旋持其所有
    木刀1 支趨前見吳睿勳已遭毆擊倒地，復持木刀毆擊吳睿勳
    ，觀之被告蔡宇哲行徑，其於接獲被告陳俊豪電話時即有與
    被告陳俊豪共同傷害他人聯絡，迨至現場見吳睿勳遭毆擊倒
    地，復持木刀毆擊，而共同正犯之意思聯絡，原不以數人間
    直接發生者為限，即有間接之聯絡者，亦包括在內；且共同
    正犯之意思聯絡，不限於事前有所協議，其於行為當時，基
    於相互之認識，以共同犯罪之意思參與者，亦無礙於共同正
    犯之成立（最高法院73年度台上字第1886號判例要旨、77年
    度台上字第2135號判例要旨參照）。依上開說明，被告蔡宇
    哲雖與被告陳俊豪外之共犯，雖無直接犯意聯絡，然有間接
    聯絡自應負共犯之責，自應負共同之責，被告蔡哲宇所辯不
    足採信。證人即被告王韻茹雖於本院審理時證稱：蔡宇哲是
    後來才到案發現場，他到達現場後沒有跟陳俊豪講話云云，
    查被告蔡宇哲固係嗣後始到達案發現場，然被告蔡宇哲於接
    獲被告陳俊豪電話時即知悉要參鬥毆，復駕車前往案發現場
    ，旋持其所有木刀1 支趨前見吳睿勳已遭毆擊倒地，復持木
    刀毆擊吳睿勳，足見其於接獲被告陳俊豪電話時即有與被告
    陳俊豪共同傷害他人聯絡，迨至現場見吳睿勳遭毆擊倒，與
    其他共犯有間接犯意聯絡，持木刀攻擊吳睿勳，詳如前述，
    是其雖較晚到現場，惟既係基於共同犯罪之意思，參與毆打
    吳睿勳，自無法免其犯行成立。微論證人王韻茹於本院審理
    時亦證稱：蔡宇哲到場後，先跟和我一同在場的另一傳播小
    姐講話，而那位小姐知道我被吳睿勳欺負等語（見本院卷(二)
    第154 頁背面），益徵被告蔡宇哲於到達現場後，確認吳睿
    勳是陳俊豪所指稱欺負其女友王韻茹之人，旋持木刀攻擊吳
    睿勳，益徵其係基於共同犯罪之意思參與本案，證人王韻茹
    雖證稱被告蔡宇哲是後來才到現場云云，不足資為有利於被
    告蔡宇哲之認定。證人曾正丞雖於本院審理時亦證稱：我與
    蔡宇哲事後來才到案發現場云云，然被告蔡宇哲係基於共犯
    同犯罪之意思參與本案，業如前述，證人曾正丞此部分證詞
    ，難據為有利於被告蔡宇哲之認定。
 11.按被告等人同時同地基於同一原因圍毆被害人等2 人，其中
    1 人因傷致死，當時既無從明確分別圍毆之對象，顯係基於
    一共同之犯意分擔實施行為，應成立共同正犯，並同負加重
    結果之全部罪責。又共同正犯之意思聯絡，不限於事前有所
    協議，其於行為當時基於相互之認識，以共同犯罪之意思參
    與者，亦無礙於共同正犯之成立（最高法院69年度台上字第
    1931號判例要旨、73年度台上字第1886號判例要旨參照）。
    綜上所述，被告陳俊豪等10人於本院審理時就其等前往案發
    現場之緣由，縱分別為有利於己之陳述，或稱係出於陪同被
    告陳俊豪前去了解狀況之意、或稱係誤認要去續攤飲酒作樂
    云云，流於空言泛辯已嫌失據，且此關乎其等之刑責輕重及
    成立與否，顯有偏袒遮掩盡為有利於己敘述之嫌，況經原審
    勘驗案發現場監視錄影光碟所得內容（見原審卷(四)第142 頁
    背面至第145 頁）及案發現場監視錄影光碟之翻拍照片所示
    （見原審卷(四)第151、153、155、157、159、161、163、165
    、167、169、171、173、175、179、181 頁）。可知被告
    王韻茹於其餘被告到達案發現場前，明知朱良進、李烘昌均
    已到場維護自己，且被告王韻茹身在A 車副駕駛座內，處於
    行動自由隨時可得離去之狀態，並無坐任其餘被告圍住吳睿
    勳生事之必要，被告王韻茹既為本案肇端而致其餘被告到場
    協助處理之事主，又深知吳睿勳不再刁難已儘可速離現場以
    策安全，倘非眼見被告陳俊豪帶同眾人到場之勢壯大而思乘
    此機會教訓吳睿勳，自無留滯該處觀看他人為己一洩怨氣之
    理，是有共同傷害之犯意聯絡甚明；被告陳俊豪到達案發
    現場時，親見被告王韻茹處於行動自由隨時可得離去之狀態
    ，且明知其所帶同前往之D 車、E 車一行人人數眾多且車內
    更有棍棒可得攜帶下車、尚有被告蔡宇哲即將到場相助等節
    ，為其所不否認，其有共同傷害之犯意聯絡亦明；被告邱
    謙華、董冠宗、黃劭瑋、李孫豪、邱智群、洪呈豪、游文鴻
    等人到達案發現場時，未曾觀望或猶豫便旋向前圍住吳睿勳
    ，洵非僅為協助帶走被告王韻茹或誤認要去續攤之情，被告
    邱謙華身為聯繫被告董冠宗到場之帶領者，且在民族路橋下
    又知悉被告董冠宗尚帶同D 車、E 車一行人前往，眼見吳睿
    勳不再刁難，既不立刻弭平可能產生之衝突，甚至甫一到場
    即急於向被告王韻茹確認何人甩其巴掌，可見被告邱謙華存
    有認定特定對象以使他人下手教訓之心，其有共同傷害之犯
    意聯絡至明，而被告董冠宗、黃劭瑋、李孫豪、邱智群、洪
    呈豪、游文鴻明知當下敵寡我眾之勢，眼見吳睿勳不再刁難
    ，且己方人數眾多並逐一向前圍住吳睿勳，呈現一觸即發便
    將動手生事之緊張局勢，除上前圍繞吳睿勳並分取前開將用
    以毆人之器械，其等具有共同傷害之犯意聯絡自明；被告
    蔡宇哲到達案發現場時，即持木刀下車，未曾觀望或猶豫便
    旋向前圍住吳睿勳，眼見吳睿勳已遭人毆擊倒地無法抵抗抑
    或反擊，明知當下敵寡我眾之勢，全無搭救被告王韻茹之需
    要，仍執木刀接續揮擊倒地之吳睿勳，被告蔡宇哲存有共同
    傷害之犯意聯絡亦明。揆諸上揭說明，案發現場監視錄影光
    碟內容及案發現場監視錄影畫面之翻拍照片，均係非供述證
    據，應屬優勢證據，評價上之裁量自較於供述證據為強，可
    見被告陳俊豪等10人前揭所辯各詞均為事後推諉卸責之詞，
    洵不足取。
  (四)被害人吳睿勳因遭被告陳俊豪等10人為前開傷害行為，先送
    桃園市聖保祿醫院急救後，再轉送長庚醫療財團法人林口長
    庚紀念醫院接受雙側腦室引流管置放手術，此有該院出具之
    診斷證明書及病歷資料在卷為憑（見97年度相字第1810號卷
    第29、60至169 頁），但吳睿勳仍於97年11月17日下午3 時
    許不治死亡，此經臺灣桃園地方法院檢察署檢察官督同檢驗
    員相驗屬實，並製有相驗屍體證明書及檢驗報告書附卷可考
    （見97年度相字第1810號卷第58、210至215頁）。又依法務
    部法醫研究所解剖報告載述被害人吳睿勳外傷證據：1.頭皮
    於右顳肌、皮下有挫傷痕約10乘8 公分。2.雙前額分別有6
    乘5 、及5 乘5 公分鈍挫痕於左、右前額區。3.雙前額有硬
    腦膜下腔出血，成血塊薄層0.5 公分披覆約12乘8 公分區域
    （雙額葉進中線區）。4.腦室內有明顯血塊約100 西西，並
    充滿於側腦室及第4 腦室。5.腦軀幹於蜘蛛網膜周圍約有10
    西西血塊殘留，周圍小腦、顳葉側腦迴區明顯腫大、腦實質
    挫傷出血，支持有疝脫現象。6.左股部外側有挫傷約30乘15
    公分等傷害，是被告陳俊豪等10人毆擊被害人吳睿勳過程中
    確有傷害被害人頭部，並致被害人頭部受有前開多處傷害之
    事實，亦堪認定。又吳睿勳之傷勢及死因，經法務部法醫研
    究所鑑定死因為：死者之死亡機轉為中樞神經休克，死亡原
    因為頭部遭鈍器擊傷致顱內出血、腦疝脫，最後因中樞神經
    休克死亡。死亡方式為他殺等情，有該所解剖報告書及鑑定
    報告書在卷可稽（見97年度相字第1810號卷第282至290頁）
    。足徵被害人吳睿勳於酒後，遭被告陳俊豪等10人毆擊，確
    實因頭部遭鈍器擊傷致顱內出血、腦疝脫，最後因中樞神經
    休克死亡，是被害人吳睿勳係因上開傷害而不治死亡乙節，
    亦甚明確。
  (五)按刑法第277 條第2 項前段規定之傷害致死罪，係對於犯普
    通傷害罪致發生死亡結果所規定之加重結果犯，參酌同法第
    17條規定，以行為人所實施之普通傷害行為，乃「客觀上能
    預見」可能發生超越其犯意所生之較重結果即死亡結果，但
    行為人「主觀上不預見」者為要件；即加重結果犯係以該行
    為人對於其行為所生，「客觀上有預見可能」之加重之結果
    ，但行為人事實上因當時之疏忽致「未預見」為要件。
    再按所謂相當因果關係，係指依經驗法則，綜合行為當時所
    存在之一切事實，為客觀之事後審查，認為在一般情形下，
    有此環境、有此行為之同一條件，均可發生同一之結果者，
    則該條件即為發生結果之相當條件，行為與結果即有相當之
    因果關係。反之，若在一般情形下，有此同一條件存在，而
    依客觀之審查，認為不必皆發生此結果者，則該條件與結果
    不相當，不過為偶然之事實而已，其行為與結果間即無相當
    因果關係（最高法院76年度台上字第192 號判例意旨參照）
    。查被告陳俊豪等10人共同基於普通傷害之犯意聯絡，被告
    陳俊豪到達案發現場，即向被告王韻茹確認對其動粗之人及
    毛手毛腳不禮貌之人為吳睿勳，並要求吳睿勳道歉未果，被
    告邱謙華復與被告王韻茹交談確認吳睿勳後，被告董冠宗見
    被告邱謙華對著被害人吳睿勳呼喊就是他，並以手指向吳睿
    勳，先持鋁棒、被告黃劭瑋持木製球棒、被告李孫豪持鋁棒
    接續執器械或以徒手、腳踹等方式痛毆吳睿勳，再由被告蔡
    宇哲持木刀毆擊吳睿勳，使吳睿勳受有上揭部位傷害，造成
    中樞神經性休克死亡等情，已詳如上述，是被害人之死亡結
    果自與被告陳俊豪等10人之傷害行為間，具有相當之因果關
    係。又扣案之鐵棍、木刀型制，經原審勘驗確認：鐵棍全長
    約100 公分、寬約3 公分，為質地堅硬之金屬製成物品，重
    量厚重達約1.826 公斤，中空但未貫通，中空部分長81公分
    、另端接上長約19公分之實心接頭，故未全部貫通，客觀上
    可用作傷害人之生命、身體與安全之器械；木刀全長約101
    公分、寬約3 公分，為質地堅硬之木製品，重量達約0.539
    公斤，實心，客觀上可用作傷害人之生命、身體與安全之器
    械等情，有原審勘驗筆錄附卷可證（見原審卷(三)第111 頁背
    面）。又被告陳俊豪等10人亂棒朝向孤立未持護具難以自救
    之人攻擊，當可能使人發生死亡之結果，而多人於深夜痛毆
    孤立之人，當下局勢含有毆打到人體重要部位之極大危險，
    一旦人身重要部位受毆擊，即便身強體壯之人仍難免有受傷
    致死之危險，此為一般人於客觀上所能預見，被告陳俊豪等
    10人在客觀上亦有預見之可能。因之，被告陳俊豪等10人共
    同決意多人毆擊吳睿勳之行為，於主觀上雖無置吳睿勳於死
    之故意，亦無預見，然該行為於客觀上有使吳睿勳受傷致死
    之可能，且為被告陳俊豪等10人於客觀上所能預見自屬無疑
    ，故被告陳俊豪等10人之傷害行為與吳睿勳之死亡間具有相
    當因果關係，昭然若揭。
  (六)綜上所述，被告陳俊豪等10人上揭所辯無非事後卸責之詞，
    不足採信，本件事證明確，被告陳俊豪等10人犯行堪以認定
    ，應依法論科。
三、核被告陳俊豪、董冠宗、黃劭偉、洪呈豪、李孫豪、邱智群
    、王韻茹、邱謙華、游文鴻、蔡宇哲所為，均係犯刑法第27
    7 條第2 項前段之傷害致死罪。被告陳俊豪等10人於密接之
    時間內，並在同一地點，以接續之意思，持續毆打吳睿勳，
    因而致人於死，為單純一罪。按共同正犯之意思聯絡，原不
    以數人間直接發生者為限，即有間接之聯絡者，亦包括在內
    （最高法院77年度台上字第2135號判例意旨參照）。被告陳
    俊豪等10人及「許桑」雖彼此間並不均有直接之聯絡，但已
    透過被告陳俊豪而有意思聯絡，則被告陳俊豪等10人及「許
    桑」間就前揭犯行有犯意聯絡及行為分擔，均為共同正犯。
    公訴意旨認被告蔡宇哲應依刑法第277 條第1 項普通傷害罪
    處斷，尚有未恰，因起訴之基本事實相同，爰依法變更此部
    分起訴法條，附此敘明。另被告陳俊豪固主張曾向桃園縣政
    府警察局桃園分局武陵派出所所長蔡國華透過電話自首云云
    ，然查證人蔡國華於檢察官偵訊時證稱：經伊查訪案發現場
    附近之檳榔攤小販，得知肇事者綽號為「小豪」，經查證始
    知「小豪」即為被告陳俊豪，伊再查得被告陳俊豪之電話號
    碼，由伊主動撥打電話聯繫被告陳俊豪，被告陳俊豪方對伊
    陳明有在案發現場之情，係伊依查訪所得而知被告陳俊豪涉
    案在先，被告陳俊豪始同意配合在後，伊未接獲任何自首訊
    息等語（見97年度偵字第23919 號卷第215 至216 頁）。證
    人蔡國華更於本院審理時明確證稱：案發前兩個月左右，桃
    園市○○路錢櫃KTV 附近有不良份子聚集，有民眾報案，我
    就帶員警過去將現場的不良份子一一盤查、記錄，還留有電
    話，我記得有一個叫小豪（陳俊豪）的是帶頭大哥。案發時
    我問檳榔攤附近的一些馬伕，他們說是小豪，而且附近只有
    一個小豪，後來我回派出所將盤查資料找出來，小豪應該是
    陳俊豪，而且上面有寫他的電話，我就根據這個電話打給小
    豪，問他：小豪是嗎？他馬上說：我剛剛在你轄區發生一件
    案件，想找你說明，我要他盡快來派出所說明案情等語（見
    本院卷(三)第27頁正、背面）。至證人即被告王韻茹於本院審
    理時雖證稱：我跟陳俊豪一起去警察局自首云云，惟查在被
    告陳俊豪前往武陵派出所製作筆錄前，警方即已掌握相關跡
    證合理懷疑被告陳俊豪涉案，詳如前述；另證人蔡宇哲雖於
    本院審理時證稱：案發後陳俊豪有叫我先回家洗澡，再去警
    察局說明案情，因陳俊豪說他有託人要向武陵派出所所長蔡
    國華說我們要去投案，後來我也找曾正丞去云云，證人曾正
    丞於本院審理時亦證稱：我約晚蔡宇哲兩個小時去警察局云
    云，然查證人蔡國華於案發後未幾，即依相關跡證合理懷疑
    被告陳俊豪涉案已節，已如前述。縱或被告陳俊豪有和被告
    王韻茹到武陵派出所說明案情，或要求被告蔡宇哲前往警察
    局說明，被告蔡宇哲再通知曾正丞前往警察局說明，亦均係
    在有偵查犯罪職權機關知悉被告陳俊豪涉案之後。依上所述
    ，足證被告陳俊豪尚非於偵查犯罪職權之機關不知其已犯罪
    前主動自首，而係於證人蔡國華循線查緝並與之聯絡，被告
    陳俊豪始稱願出面說明，與自首之要件不合。被告黃劭瑋之
    辯護人辯稱：警方在桃園火車站後站撞球場執行拘提時，拘
    提對象僅有董冠宗，黃劭瑋是主動供出犯行，並配合警方調
    查符合自首要件云云。然查被告黃劭瑋涉案之情節，係警方
    在整理被告董冠宗通聯記錄時，依通聯分析，掌握到黃劭瑋
    是董冠宗好友，且有密集通聯連絡，依照警方辦案經驗，黃
    劭瑋也是調查重點對象，且我與前往拘提被告董冠宗之同事
    蔡佳耀有主動詢問被告黃劭瑋是否參與本案，他說有等語，
    已據證人即拘提被告董冠宗之員警黃聖嘉、蔡佳耀於本院審
    理時結證明確（見本院卷(三)第36頁背面、第37頁），證人即
    被告董冠宗於本院審理時亦證稱：我跟黃劭瑋在桃園火車站
    後站撞球場打撞球，警察有出示拘票給我看，把我壓制在地
    上，警察有主動問黃劭瑋是否有參與本案，黃劭瑋說有，所
    以他才和我一起到警察局等語（見本院卷(三)第33頁背面至第
    35頁背面），互核證人董冠宗、員警黃聖嘉、蔡佳耀證言，
    被告黃劭瑋係在員警掌握被告董冠宗通聯資料，綜合分析後
    合理懷疑被告黃劭瑋涉案，且於拘提被告董冠宗時，主動詢
    問被告黃劭瑋是否參與本案等情以觀，被告黃劭瑋顯非在有
    偵查犯罪職權之機關不知其已犯罪前主動自首，被告黃劭瑋
    之辯護人稱被告黃劭瑋符合自首要件，容有誤會。被告陳俊
    豪有如事實欄所載之科刑及執行完畢紀錄，有本院被告前案
    紀錄表在卷可考，其於有期徒刑執行完畢後，5 年內故意再
    犯本案有期徒刑以上之罪，為累犯，應依刑法第47條第1 項
    規定，加重其刑。
四、原判決對被告陳俊豪等10人予以論罪科刑，固非無見，惟查
    ：(一)原判決事實欄二、載敘「....邱謙華旋以行動電話聯絡
    身在他處偕朋友飲酒之董冠宗詢問如何前往長壽街並邀約增
    援。董冠宗即要求與其同行之黃劭瑋、李孫豪、邱智群、洪
    呈豪、施鈞騰、賴正宜、陳明澧前往相助，....」（見原審
    判決第4 頁倒數第8 、9 列），原判決上開記載認被告賴正
    宜、陳明澧前往相助，則被告賴正宜、陳明澧應為共犯，然
    卻於理由認被告賴正宜、陳明澧不構成在場助勢犯行，亦非
    共犯，則事實與理由認定，容有矛盾。(二)共同正犯在犯意聯
    絡範圍內之行為，應同負全部責任。惟加重結果犯，以行為
    人能預見其結果之發生為要件，所謂能預見乃指客觀情形而
    言，與主觀上有無預見之情形不同，若主觀上有預見，而結
    果之發生又不違背其本意時，則屬故意範圍；是以，加重結
    果犯對於加重結果之發生，並無主觀上之犯意可言。從而共
    同正犯中之一人所引起之加重結果，其他之人應否同負加重
    結果之全部刑責，端視其就此加重結果之發生，於客觀情形
    能否預見；而非以各共同正犯之間，主觀上對於加重結果之
    發生，有無犯意之聯絡為斷（最高法院91年度台上字第50號
    判例要旨參照）。原判決未詳予論述說明，如何認定共同正
    犯中之一人所引起之加重結果，其他各個共同被告仍可於客
    觀情形能預見加重結果之發生，尚有未洽。本件檢察官起訴
    被告陳俊豪等10人犯傷害致死罪，原審審理亦論處被告陳俊
    豪等10人傷害致死罪，詎於原審判決後，檢察官上訴意旨竟
    改以被告陳俊豪等10人係涉犯刑法第271 條第1 項之殺人罪
    嫌云云，提起上訴，然本件被告陳俊豪等9 人（如含王韻茹
    則為10人）及「許桑」前往案發現場，目的要被害人吳睿勳
    道歉，及帶走被告王韻茹，嗣因吳睿勳拒絕道歉，在被告邱
    謙華指向下，被告董冠宗等人始出手毆擊被害人，其等係以
    教訓吳睿勳之方式，促使吳睿勳道歉，替被告王韻茹宣洩怨
    氣，難認有何殺害被害人吳睿勳之必要，且若被告陳俊豪等
    10人確實意在殺害被害人，自應到場當下即快速朝被害人吳
    睿勳下手，始能保證達到目的，惟本件係在要求被害人吳睿
    勳道歉未果下，始遭被告董冠宗等人持棍棒亂棒毆擊，足見
    被告陳俊豪等10人並無殺害被害人之犯意，被害人吳睿勳遭
    毆擊頭部致死乙節，應係被告陳俊豪等10人年輕氣盛，衝動
    之下用力過猛所致，亦難以此認定被告陳俊豪等10人有殺人
    之犯意聯絡。檢察官上訴意旨認被告等人涉有殺人罪嫌，提
    起上訴，自難謂有理由。被告陳俊豪等10人提起上訴否認犯
    行，固均無理由，惟原判決既有上開可議之處，仍屬無可維
    持，應予撤銷改判。爰審酌被告陳俊豪等10人僅因細故即決
    意傷人，顯見被告陳俊豪等10人本身暴戾之氣甚重，且行為
    結果造成正值盛年之吳睿勳死亡，侵害法益嚴重，帶給被害
    人雙親永遠之沈痛影響，並審酌被告陳俊豪等10人就犯行參
    與之程度、被告陳俊豪、董冠宗、黃劭偉、洪呈豪各已賠償
    新台幣（下同）50萬元，被告游文鴻已賠償30萬元，被告邱
    謙華已賠償10萬元、被告邱智群、蔡宇哲各已賠償3 萬元予
    被害人家人之情，有被害人之父提出之被告賠償清單在卷可
    按（見本院卷(三)第83頁），被告王韻茹之行為肇因源頭，兼
    斟犯罪之動機、目的、手段及其等生活狀況、智識程度、犯
    後態度等一切情狀，分別量處如主文所示之刑。扣案之木刀
    1 支，係供本案犯罪所用之物，且為被告蔡宇哲所有，業據
    其供承無訛（見原審卷(三)第111 頁背面），依共犯連帶沒收
    原則，併依刑法第38條第1 項第2 款規定，宣告沒收；至扣
    案之鐵棍1 支，係被告陳俊豪公司之物，非屬任何被告所有
    ，亦據被告陳俊豪陳述在卷（見原審卷(五)第26頁背面），自
    不得宣告沒收。其餘供被告陳俊豪等10人犯罪所用之棍棒，
    被告陳俊豪或其他共犯均否認為渠等所有，亦無證據證明係
    被告陳俊豪或其他共犯所有，亦未非違禁物，均不併予宣告
    沒收。
乙、被告陳俊豪、王韻茹、邱謙華、董冠宗、黃劭瑋、李孫豪、
    邱智群、洪呈豪、游文鴻不另為不受理諭知部分
一、公訴意旨略以：被告陳俊豪、王韻茹、邱謙華、董冠宗、黃
    劭瑋、李孫豪、邱智群、洪呈豪、游文鴻9 人於上述案發時
    、地，共同基於普通傷害之犯意聯絡，於李後福見吳睿勳遭
    人毆打而擬上前救助之際，復以亂棒毆打李後福，致其受有
    頭部外傷、頭皮撕裂傷流血等傷害，因認前開被告9 人就此
    部分另涉刑法第277 條第1 項普通傷害罪嫌等語。
二、按告訴乃論之罪，告訴人於第一審辯論終結前，得撤回其告
    訴，刑事訴訟法第238 條第1 項定有明文。
三、經查，告訴人李後福告訴傷害案件，檢察官認被告陳俊豪、
    王韻茹、邱謙華、董冠宗、黃劭瑋、李孫豪、邱智群、洪呈
    豪、游文鴻9 人就此部分行為，涉犯刑法第277 條第1 項普
    通傷害罪，依同法第287 條前段規定，須告訴乃論。茲據告
    訴人李後福具狀撤回其告訴，此有刑事撤回告訴狀在卷為憑
    （見原審卷(五)第40至41頁、原審卷(七)第147 至148 頁）。惟
    因公訴意旨認此部分與上開論罪科刑部分具有想像競合犯之
    裁判上一罪關係，爰不另為不受理判決之諭知。
丙、上訴駁回（被告施鈞騰、賴正宜、陳明澧無罪）部分
一、公訴意旨略以：上訴人即被告施鈞騰、賴正宜、陳明澧3 人
    於上述案發時間，經由被告賴正宜駕駛車牌號碼5P-8662 號
    自用小客車搭載到達案發現場，被告施鈞騰、賴正宜、陳明
    澧旋即下車圍在現場圍觀助勢，因認前開被告3 人就此部分
    共同涉犯刑法第283 條前段聚眾鬥毆在場助勢罪嫌云云。
二、公訴意旨認被告施鈞騰、賴正宜、陳明澧3 人涉有上述聚眾
    鬥毆在場助勢之犯行，無非係以其等主觀上均可預見有衝突
    產生，仍尾隨他人下車，並在現場圍觀助勢之情，為其主要
    論據。
三、按刑法第283 條所謂「聚眾」，係指由首謀者集合不特定之
    多數人，且參與鬥毆之多數人有隨時可以增加之狀況而言，
    若參與鬥毆之人均係事前約定，人數既已確定，便無隨時可
    以增加之狀況，自與聚眾鬥毆之情形不合，是在結合特定人
    之場合，無論人數之多寡，仍非可認該當聚眾之定義（最高
    法院28年度上字第621 號判例、92年度台上字第5192號判決
    要旨參照）。且所謂「在場助勢」之人，指參與聚眾鬥毆之
    情形而言。....。凡在場而未下手之人，除確有助勢情事可
    認為幫助正犯之行為，應....依從犯之規定處斷外，要不得
    援用刑法第283 條（即修正前刑法第300 條）前段論科（最
    高法院20年度非字第114 號判例要旨參照）。
四、訊據被告施鈞騰、賴正宜、陳明澧固均坦承於上開時、地圍
    觀吳睿勳遭人毆擊之事實，惟皆堅決否認有何助勢之舉，均
    辯稱：僅係跟隨前往，不知前往現場做何事，道場後僅在現
    場圍觀，並未動手，與其他共犯，亦無犯意聯絡，不應僅以
    渠等人在場圍觀，即認渠等有在場助勢犯行等語。
五、經查：(一)依原審勘驗之現場錄影光碟畫面結果，被告賴正宜
    駕駛車牌號碼5P-8662 號自用小客因超出監視錄影範圍，故
    無法呈現當時被告施鈞騰、賴正宜、陳明澧等人下車情形，
    有原審勘驗筆錄在卷可憑（見原審卷(四)第144 頁正、背面）
    。依原審勘驗現場錄影光碟雖無被告3 人甫下車之動作，然
    嗣監視畫面顯示2 分50秒時，有被告施鈞騰（見原審卷(四)第
    163 頁）、監視畫面顯示2 分55秒、3 分0 秒、時，有被告
    施鈞騰、陳明澧（見原審卷(四)第165 、167 頁）、監視畫面
    顯示3 分10秒、3 分15秒、3 分20秒、3 分25秒、3 分30秒
    、3 分35 秒 時，有被告施鈞騰、賴正宜、陳明澧出現之監
    視錄影畫面（見原審卷(四)第171、173、175、177、179、181
    頁），有上揭監視錄影畫面之翻拍照片在卷足憑，而依上開
    翻拍照片觀之，分別有被告施鈞騰單獨1 人、或被告賴正宜
    、陳明澧2 人、或被告施鈞騰、賴正宜、陳明澧3 人出現畫
    面，惟上開翻拍照片，均未有被告施鈞騰、賴正宜、陳明澧
    持器械毆擊被害人吳睿勳之情，且被告施鈞騰、賴正宜、陳
    明澧所處之位置，以被害人吳睿勳為中心，尚處於較外圍之
    處，且依卷內證據，亦無積極證據證明被告施鈞騰、賴正宜
    、陳明澧3 人確有參與毆打之行為。(二)復酌以依公訴意旨所
    載，已認定發動聚集參與本案犯行之人數特定，則參與傷害
    犯行之人數既已確定，而非隨時增加之狀況，揆諸上揭說明
    ，顯見被告施鈞騰、賴正宜、陳明澧所為要與聚眾鬥毆在場
    助勢罪中「聚眾」之意義不合。而依原審勘驗現場監視錄影
    畫面，亦無法證明被告施鈞騰、賴正宜、陳明澧有下手參與
    聚眾鬥毆。本院復查無其他證據可得認定本案之情形符合該
    罪構成要件，因認不能證明其等犯罪，就此部分亦應為無罪
    之諭知。檢察官上訴意旨略以：被告陳俊豪上開透過多方友
    人約集人手前往尋仇之情形，其本意實係將訊息廣為週知，
    一呼百應，而邀集多方人手，則對於前往尋仇我方人員之人
    數，當是心存人數越多越好之心理，絕無自我設限之理；且
    因事發突然，衡情，亦無法事先即可預知可以到場之人數，
    是實際到場之人數因涉及時間、空間等因素，實屬於浮動不
    確定之狀態；且抵達案時被告施鈞騰、賴正宜、陳明澧亦下
    車跟隨，圍在現場助勢云云。惟查，前往桃園市○○街36號
    之案發現場人員，係經被告陳俊豪、邱謙華、董冠宗所召喚
    前往，而渠等3 人所召喚之人均係召喚其分別認識或適巧在
    旁依同飲酒尋樂之友人，據此前往案發現場即已特定，並無
    上訴意旨所稱到達案發現場人數屬於浮動不確定之狀態。另
    被告施鈞騰、賴正宜、陳明澧抵達案發現場時，固在現場圍
    觀，然依前揭最高法院判例要旨觀之，所謂「在場助勢」之
    人，係指參與聚眾鬥毆之情形而言。....。凡在場而未下手
    之人，除確有助勢情事可認為幫助正犯之行為，應....依從
    犯之規定處斷外，要不得援用刑法第283 條（即修正前刑法
    第300 條）前段論科，本件並無積極證據證明，被告施鈞騰
    、賴正宜、陳明澧確有助勢之行為，自難據論該罪責。原審
    就被告施鈞騰、賴正宜、陳明澧不成立犯罪，已明確敘明其
    理由，核無違誤，是檢察官復執前詞提起上訴，為無理由，
    應予駁回。
丁、上訴駁回（被告曾正丞無罪）部分
一、公訴意旨略以：上訴人即被告曾正丞於上述案發時、地，與
    被告蔡宇哲共同基於普通傷害之犯意聯絡，駕車趕至案發現
    場下車後，推由被告蔡宇哲手持木棍走向倒地之吳睿勳並朝
    吳睿勳之腿部毆打3 下，致吳睿勳受有左腿4x4 公分挫傷，
    因認被告曾正丞就此部分涉犯刑法第277 條第1 項普通傷害
    罪嫌云云。
二、按犯罪事實應依證據認定之，無證據不得認定犯罪事實；不
    能證明被告犯罪者，應諭知無罪之判決，刑事訴訟法第154
    條第2 項、第301 條第1 項分別定有明文。又刑事訴訟法第
    161 條第1 項規定：檢察官就被告犯罪事實，應負舉證責任
    ，並指出證明之方法。觀以前開條文立法理由：「為確實促
    使檢察官負舉證責任及防止濫行起訴‥‥檢察官對於被告之
    犯罪事實，自應負提出證據及說明之實質責任。」可知，公
    訴案件犯罪證據之蒐集及提起公訴後，對犯罪事實之舉證責
    任與指出證明之方法，均屬公訴人之職責，原則上法院僅於
    當事人之主張及舉證範圍內進行調查證據，其經法定程序調
    查證據之結果，認已足以證明犯罪事實時，始得為犯罪事實
    之認定。若其為訴訟上之證明，於通常一般人仍有合理之懷
    疑存在，尚未達於可確信其真實之程度者，在該合理懷疑尚
    未剔除前，自不能為有罪之認定。且法院不得以偵查機關關
    於某種犯罪之調查不易，即放棄上開原則之堅持，致有違背
    刑事訴訟無罪推定及嚴格證明之原則。是以，倘檢察官所提
    出之證據，不足為被告有罪之積極證明，或其指出證明之方
    法，無從說服法院以形成被告有罪之心證，基於無罪推定之
    原則，自應為被告無罪判決之諭知（最高法院92年度台上字
    第128 號判例、94年度台上字第2033號判決意旨參照）。
三、公訴意旨認被告曾正丞涉有上述普通傷害之犯行，無非係以
    被告曾正丞於檢察官偵訊時供稱：伊於到達案發現場前，由
    在旁聽聞被告蔡宇哲接獲被告陳俊豪來電之交談語氣，判斷
    現場可能將會發生衝突等語，公訴意旨便以被告曾正丞既已
    推斷可能產生衝突，卻仍願與被告蔡宇哲一併前往，甚者到
    場後亦有下車觀望之舉等情，認定被告曾正丞具有普通傷害
    之犯意，為其主要論據。
四、訊據被告曾正丞固坦承於上開時間由被告蔡宇哲駕駛F 車搭
    載到達案發現場之事實，惟堅決否認有傷害之犯意，辯稱：
    其單純受蔡宇哲邀約，與蔡宇哲前往案發現場不知去現場做
    何事，我無傷害吳睿勳之犯行云云。
五、經查：
  (一)被告曾正丞於案發前因被告蔡宇哲至其位於桃園縣大溪鎮○
    ○路222 號4 樓住處打電腦，蔡宇哲接獲一通電話後，即邀
    被告曾正丞前往桃園處裡事情，至於處理何事則不清楚等情
    ，已據證人蔡宇哲於檢察官偵訊時證稱：當時陳俊豪打電話
    給我，說要我過去因他女友出事，要我到桃園後再打電話給
    他，我想當時曾正丞在我旁邊，我想多一個人較有伴，所以
    邀曾正丞一起去，我沒有告訴他什麼事，他就陪我去，到場
    後曾正丞都未動手等語（見偵字第23919 號卷第84、117 、
    209 頁）。則被告蔡宇哲上揭所稱，尚非子虛。
  (二)復稽之，原審勘驗現場監視錄影設備，並未有被告曾正丞參
    與傷害被害人吳睿勳之畫面，且其非為事主或聯繫者，其於
    抵達案發現場時，亦未攜帶可供毆擊他人之物下車，並於發
    現敵寡我眾之勢後，心知已無協助友人之需要，即選擇冷眼
    旁觀之表現而言，尚難推論被告曾正丞於案發時存有普通傷
    害之犯意，本院復查無其他積極之直接證據或情況證據足以
    認定其確有傷害吳睿勳之決意，因認不能證明其犯該罪，就
    此部分應即為無罪之諭知。原審就被告曾正丞不成立犯罪，
    已明確敘明其理由，核無違誤，是檢察官復執前詞提起上訴
    ，為無理由，應予駁回。
據上論斷，依刑事訴訟法第368 條、第369 條第1 項前段、第36
4 條、第299 條第1 項前段、第300 條，刑法第28條、第277 條
第2 項前段、第47條第1 項、第38條第1 項第2 款，判決如主文
。
本案經檢察官陳昱旗到庭執行職務。
中    華    民    國   100    年    4     月    28    日
                  刑事第四庭  審判長法  官  陳筱珮
                                    法  官  陳玉雲
                                    法  官  邱滋杉
以上正本證明與原本無異。
如不服本判決，應於收受送達後10日內向本院提出上訴書狀，其
未敘述上訴之理由者，並得於提起上訴後10日內向本院補提理由
書狀（均須按他造當事人之人數附繕本）。
                                    書記官  劉貞達
中    華    民    國   100    年    5     月    5     日
附錄本案論罪科刑法條全文－－
刑法第277 條：
傷害人之身體或健康者，處3 年以下有期徒刑、拘役或1 千元以
下罰金。
犯前項之罪因而致人於死者，處無期徒刑或7 年以上有期徒刑；
致重傷者，處3 年以上10年以下有期徒刑。